---
title: "Estadística descriptiva con datos ordinales"
author: "Ramon Ceballos"
date: "29/1/2021"
output:
  pdf_document: default
  html_document:
    df_print: paged
---

```{r setup, include=FALSE}
knitr::opts_chunk$set(echo = TRUE)
```

# EJEMPLO FINAL

Consideremos el data frame **`datacrab`** (medidas de los cangrejos) y arreglemos los datos.

```{r}
#cargar el fichero datacrab
crabs = read.table("../../../data/datacrab.txt", header = TRUE)

#veo cual es la estructura de la tabla cargada
head(crabs,4)

#Omito la primera columna porque no aporta información útil (data wringling)
crabs = crabs[,-1] #Omitimos la primera columna

#Observo de nuevo el DF
head(crabs,4)

#Observo la estructura del DF
#Son variables numéricas
str(crabs)
```

La variable numérica **`width`** contiene la anchura de cada cangrejo. A priori no parece que sea una variable ordinal.

```{r}
#Exploro específicamente la columna width
table(crabs$width)
```

Vamos a convertir a la variable **`width`** en una variable ordinal que agrupe las entradas de la variable original en niveles. 

La manera más sencilla de llevarlo a cabo es utilizando la función **`cut()`**, que estudiaremos en detalle en lecciones posteriores. Por ahora, basta con saber que la instrucción dividirá el vector numérico **`crabs$width`** en intervalos de extremos los puntos especificados en el argumento **`breaks`**. El parámetro **`right = FALSE`** sirve para indicar que los puntos de corte pertenecen la intervalo de su derecha o izquierda, e **`Inf`** indica $\infty$.

Por lo tanto, nosotros llevaremos a cabo la siguiente instrucción.

```{r}
#En este caso los ptos de corte no estan incluidos en el intervalo que definen
#Están incluidos en el siguiente intervalo
#Se pueden establecer etiquetas (labels)
intervalos = cut(crabs$width, 
                 breaks = c(21,25,29,33,Inf), 
                 right = FALSE, 
                 labels = c("21-25", "25-29", "29-33", "33-..."))
```

El resultado de la instrucción es un factor que tiene como niveles estos intervalos, identificados con las etiquetas especificadas en el parámetro `labels`. Como nostros vamos a usar estos intervalos como niveles de una variable ordinal, además convertiremos este factor en ordenado.

```{r}
#Se aplica al rango de la variable que queremos transformar a ordinal
#un ordered() del parámetros creado anteriormente
#Se genera una nueva columna en el DF llamada width.rank (última columna)
crabs$width.rank = ordered(intervalos)
str(crabs)
```

Nos interesa estudiar la distribución de las anchuras de los cangrejos según el número de colores. Por lo tanto, vamos a calcular las tablas bidimensionales de frecuencias relativas y relativas acumuladas de los intervalos de las anchuras en cada nivel de **`color`** y las representaremos por medio de diagramas de barras.

La tabla de frecuencias absolutas de los pares se puede obtener aplicando **`table()`** al data frame formado por la primera columna (color) y última columna (width.rank).

**Tabla de frecuencias absolutas**

```{r}
#Tabla bidimensional (colores vs width.rank)
Tabla = table(crabs[,c(1,6)]) 
Tabla #FREC. ABS.
```

**Tabla de frecuencias relativas marginales por fila**

```{r}
Fr.rel = round(prop.table(Tabla,margin = 1),3)
Fr.rel #FREC. REL. MARG. POR FILAS (COLOR)
```

**Tabla de frecuencias relativas marginales por fila acumuladas**

```{r}
Fr.rel.acu = round(apply(prop.table(Tabla, margin = 1), MARGIN = 1, FUN = cumsum), 3)
t(Fr.rel.acu) #FREC. REL. MARG. POR FILAS ACUMULADA
```

**Diagrama de Barras de las frecuecnias relativas marginales por filas**

```{r, fig.align='center',fig.width=10}
#colores
azul = c("cyan", "cyan4", "cyan1", "cyan3")

#barplot 
#se ha transpuesto la tabla de frecuencias para asignar los colores
barplot(t(Fr.rel), 
        beside = TRUE, 
        legend = TRUE, 
        ylim = c(0,1), 
        col = azul, 
        main = "Diagrama de barras de frecuencias relativas", 
        args.legend=list(x = "topright", cex=0.9))
```

**Diagrama de Barras de las frecuecnias relativas marginales por filas acumuladas**

```{r,fig.align='center',fig.width=10}
barplot(Fr.rel.acu, 
        beside = TRUE, 
        legend = TRUE, 
        col = azul, 
        main = "Diagrama de barras de frecuencias relativas acumuladas", 
        args.legend=list(x = "topleft", cex=0.65))
```

