---
title: "Estadística descriptiva con datos cuantitativos"
author: "Ramon Ceballos"
date: "29/1/2021"
output:
  html_document:
    df_print: paged
  pdf_document: default
---

```{r setup, include=FALSE}
knitr::opts_chunk$set(echo = TRUE)
```

# 1. Frecuencias para Datos Cuantitativos

El tratamiento de las frecuencias de datos cuantitativos es similar al de los datos ordinales. La cosa cambia ligeramente debido a que **no se tienen en cuenta todos los niveles posibles, sino únicamente los observados**.

### Ejemplo 1

Se han pedido las edades a 20 clientes de un museo. Las respuestas obtenidas han sido las siguientes:

```{r}
#vector de edades
edad = c(15,18,25,40,30,29,56,40,13,27,42,23,11,26,25,32,30,40,33,29)
```

Recordemos que solamente nos interesan las frecuencias de las edades observadas. Se calcula la tabla de frecuencias absolutas con la función **table()**.

```{r}
#Tabla de contingencia para el vector edad (FREC. ABS.)
table(edad)
```

Calculemos el resto de frecuencias como ya sabemos.

```{r}
#Tabla de frecuencias relativas globales
round(prop.table(table(edad)),3)

#Tabla de frecuencias absolutas acumuladas
cumsum(table(edad))
```

```{r}
#Tabla de frecuencias relativas acumuladas
round(cumsum(prop.table(table(edad))),3)
```

# 2. Definición matemática respecto a las frecuencias de datos cuantitativos

En general, supongamos que tenemos $n$ observaciones de una propiedad que se mide con un número real y obtenemos la variable cuantitativa formada por los datos:
$$x_1,\dots, x_n$$
Sean ahora $X_1,\dots,X_k$ los valores distintos que aparecen en esta lista de datos y considerémoslos ordenados:
$$X_1<X_2<\cdots<X_k$$

$X_1$ sería el mínimo de la observación y $X_k$ sería el máximo de la observación, siendo $k \leq n$.

Entonces, en una variable cuantitativa podemos definir lo siguiente:

- La *frecuencia absoluta* de $X_i$ es el número $n_i$ de elementos que son iguales a $X_i$.
- La *frecuencia relativa* de $X_i$ es $f_i=\frac{n_i}{n}$.
- La *frecuencia absoluta acumulada* de $X_i$ es $N_i=\sum_{j=1}^in_j$.
- La *frecuencia relativa acumulada* de $X_i$ es $F_i=\frac{N_i}{n}$.

### Ejemplo 2

**DADOS**

Lanzamos 25 veces un dado de 6 caras y anotamos las puntuaciones obtenidas en cada tirada.

En este caso, $n=25$ y, los distintos valores observados son:

$$X_1 = 1,\ X_2 = 2,\ X_3 = 3,\ X_4 = 4,\ X_5 = 5,\ X_6 = 6$$

Nos interesa ahora calcular las frecuencias de este experimento. Además, las organizaremos en un data frame para observarlas de forma más clara y sencilla en una tabla.

```{r}
#Fijo una semilla
set.seed(162017)

#Vector determinado para el ejemplo
dados = sample(1:6,25,replace = TRUE)
dados

#Anulo la semilla fijada
set.seed(NULL)
```

```{r}
#defino la tabla de contingencia
table(dados)

#defino la tabla de frecuencias relativas
round(prop.table(table(dados)),2)

#defino la tabla de frecuencias absolutas acumuladas
cumsum(table(dados))
```

```{r}
#defino la tabla de frecuencias relativas acumuladas
round(cumsum(prop.table(table(dados))),2)

#Para facilitar la visualización de las frecuencias,
#se crea un DF con la visulaización de todas las frecuencias descritas a la vez

#Importante poner as.vector() para que las tablas se traten como vectores al crear el DF
#Así no se añaden las etiquetas
dados.df = data.frame(Puntuacion = 1:6,
                      Fr.abs = as.vector(table(dados)),
                      Fr.rel = as.vector(round(prop.table(table(dados)),2)),
                      Fr.acu = as.vector(cumsum(table(dados))),
                      Fr.racu = as.vector(round(cumsum(prop.table(table(dados))),2)))
```

```{r}
dados.df
``` 

**¡OJO!** Para entrar una tabla unidimensional como una variable en un data frame, es conveniente transformarla en vector con **`as.vector`**. Si no, cada **`table`** y cada **`prop.table`** añadirían una columna extra con los nombres de los niveles.


