---
title: "Estadística descriptiva con datos cuantitativos"
author: "Ramon Ceballos"
date: "30/1/2021"
output:
  pdf_document: default
  html_document:
    df_print: paged
---

```{r setup, include=FALSE}
knitr::opts_chunk$set(echo = TRUE)
```

# EJERCICIO FINAL EN R

Vamos a llevar a cabo el presente ejercicio con un data frame que viene predefinido en R llamado *InsectSprays*. Este dataset proporciona información acerca de la efectividad de una serie de insecticidas en agricultura.

Cargamos los datos del dataset utilizado de estudio y los estudiamos.

```{r}
data = InsectSprays
head(data)
str(data)
```

Tenemos una columna que cuenta los insectos muertos y otra con el tipo de insecticida utilizado.

Resumen de los estadísticos básicos con la función summary.

```{r}
by(data$count, data$spray, FUN=summary)
```

Para ver la desviación típica de los datos empleo lo siguiente:

```{r}
aggregate(count~spray, 
          data = data, 
          FUN = function (x) {c(media = mean (x),d_tipica = sd (x))})
```

Represento el boxplot para ver mejor los datos representados en el DF.

```{r}
boxplot(count~spray, 
        data = data, 
        col = "lightgreen",
        xlab = "Tipo de Spray", 
        ylab = "Insectos muertos",
        main = "Boxplot para InsectSprays")
```



