---
title: "DATA FRAME"
author: "Ramon Ceballos"
date: "22/1/2021"
output:
  pdf_document: default
  html_document:
    df_print: paged
---

```{r setup, include=FALSE}
knitr::opts_chunk$set(echo = TRUE)
```

# 1. Funciones en Data Frames

La mejor manera de aplicar una función a todas las columnas de un data frame es utilizar las funciones apply(), en este caso **sapply()**.

- `sapply(d.f, función)`: para aplicar una función a todas las columnas de un data frame en un solo paso
    - `na.rm=TRUE`: para evitar que el valor que devuelva la función para las columnas que contengan algún NA sea NA
    
```{r}
#Función sapply() en DF iris para las columnas numéricas
str(iris)
#Selecciono las columnas de la 1 a la 4 con subset 
#aplico la función sapply() con la media
sapply(subset(iris, select=1:4), mean)
#Hacer la suma
sapply(iris[, 1:4], sum)

f = function(x){sqrt(sum(x^2))}
sapply(iris[, 1:4], f)
```

```{r}
#Crear data frame
df = data.frame(C1 = c(1,2,NA,4), C2 = c(5,NA,2,3))
#no hacemos nada con los NA
sapply(df, mean)
#eliminamos los NA
sapply(df, mean, na.rm = TRUE)
```

Para aplicar una función a variables de un data frame que están clasificadas según uno o más factores se uriliza **aggregate()**.

- `aggregate(variables~factors,data=d.f,FUN=función)`: para aplicar una función a variables de un data frame clasificadas por los niveles de un, o más de un, factor
    - Si queremos aplicar la función a más de una variable, tenemos que agruparlas con un `cbind`
    - Si queremos separar las variables mediante más de un factor, tenemos que agruparlos con signos $+$.

```{r}
#Obtener la media de la longitud de sepalos y de petalos para cada especie de flor
aggregate(cbind(Sepal.Length, Petal.Length) ~ Species, data = iris, FUN = mean, na.rm = TRUE)
```

```{r}
#Empleo el Data Frame de mtcars
head(mtcars)
str(mtcars)
#Transformamos aquellas variables (columnas) que les corresponda a factores
#cilindrada
mtcars$cyl = as.factor(mtcars$cyl)
#marchas
mtcars$gear = as.factor(mtcars$gear)
#nº carburadores
mtcars$carb = as.factor(mtcars$carb)
str(mtcars)
#Agrego con aggregate los factores creados
#Combina estos tres factores para aplicar la función a los datos
#mpg es el conusmo en millas por galón
aggregate(mpg~cyl+gear+carb, data = mtcars, FUN = mean, na.rm = TRUE)
```

# 2. Variables globales para un DF

Para no tener que escribir continuamente el $ para llamar a variables de un DF se emplean estas funciones.

- `attach(d.f)`: para hacer que R entienda sus variables como globales y que las podamos usar por su nombre, sin necesidad de añadir delante el nombre del data frame y el símbolo $
    - Si ya hubiera existido una variable definida con el mismo nombre que una variable del data frame al que aplicamos `attach`, hubiéramos obtenido un mensaje de error al ejecutar esta función y no se hubiera reescrito la variable global original
- `detach(d.f)`: para devolver la situación original, eliminando del entorno global las variables del data frame

    



