---
title: "Estadística Descriptiva con Datos Cualitativos"
author: "Ramon Ceballos"
date: "26/1/2021"
output:
  pdf_document: default
  html_document:
    df_print: paged
---

```{r setup, include=FALSE}
knitr::opts_chunk$set(echo = TRUE)
```

# EJEMPLO FINAL

Vamos a llevar a cabo un análisis completo de un ejemplo con lo que hemos aprendido en esta lección y aprovecharemos para aprender algo nuevo.

El objeto de datos **`HairEyeColor`** que lleva predefinido R es una tabla de frecuencias absolutas de tres variables cualitativas: color de cabello (`Hair`), color de los ojos (**`Eye`**) y sexo (**`Sex`**). 

Vamos a extraer de esta tabla una *tabla bidimensional* de frecuencias absolutas de las variables **`Eye`** y **`Hair`**, sin distinguir según el sexo. La manera más sencilla de obtener esta tabla es sumando las subtablas de frecuencias para hombres y mujeres, y aplicando **`as.table()`** al resultado para transformarlo en una **`table`** por si no lo es.

**Chunk para obtener una tabla que considere Eye y Hair únicamente**

```{r}
#Se obtienen las frecuecnias relativas absolutas
ftable(HairEyeColor)

#Extraigo todos los colores de pelo y ojos para los hombres
male <- HairEyeColor[, ,"Male"]

#Extraigo todos los colores de pelo y ojos para las mujeres
female <- HairEyeColor[, ,"Female"]

#Transformo los datos extraidos en una tabla conjunta haciendo la suma
#Es como una matriz así que ocurre lo mismo que con las matrices
#Tabla bidimensional del color de pelo y ojos
data <- as.table(male+female)
data
```

```{r}
#Es la misma tabla obtenida de otra manera
HEC=as.table(HairEyeColor[ , , 1]+ HairEyeColor[ , , 2])

```

Vamos a traducir al castellano los nombres de las variables de esta tabla y de sus niveles. Esto lo podemos llevar a cabo en un solo paso con la función **`dimnames()`** que ya usamos sobre data frames. El resultado de aplicar esta función a una table es una **`list`** cuyas componentes son los niveles de cada variable.

```{r}
#Veo que nombres tiene los niveles
dimnames(HEC)
```

**Ejercicio.** Redefinid dicha **`list`** para tener los niveles de los factores en castellano</div>

```{r}
#Traduzco al castellano
dimnames(HEC)=list(Cabello=c("Negro","Marron","Rojo","Rubio"), Ojos=c("Marrones","Azules","Pardos","Verdes"))
HEC
```

**Chunk para manipulación de datos**

```{r}
#Para el otro ejercicio
dimnames(data)=list(
  Pelo = c("Negro","Marron","Pelirrojo","Rubio"),
  Ojos= c("Marrones","Azules","Pardos","Verdes")
)
data
```

Vamos a dibujar un *diagrama de mosaico* de esta tabla, para visualizar gráficamente sus entradas.

```{r}
plot(data, color = ("lightblue"), main = "Diagrama de Mosaico de la tabla bidimensional")
```

A continuación, vamos a calcular el **número total de individuos** representados en esta tabla:

```{r}
#Suma total de todos los individuos del DataFrame
sum (data)

```

Las **tablas de frecuencias absolutas y relativas** de cada variable. El color de ojos va en columnas (2º variable) y el color de pelo va en filas (1º variable).

```{r}
#Frecuencias absolutas para el color de ojos
colSums(data)

#Frecuencias absolutas para el color de pelo
rowSums (data)

#Frecuencias relativa para el color de ojos
#prop.table(colSums(data))
#redondeo a tres decimales
round(prop.table(colSums(data)),3)

#Frecuencias absolutas para el color de pelo
#prop.table(rowSums(data))
#redondeo a tres decimales
round(prop.table(rowSums(data)),3)
```

Representaremos estas últimas en sendos **diagramas de barras**.

```{r, fig.align='center', fig.width=10}

#Establezco que habrá dos gráficos en la misma figura
par(mfrow=c(1,2))

#Represento el barplot del color de ojos (FREC. ABS.)
barplot (prop.table(colSums(data)),
         col = c("chocolate","lightblue","orange3","darkolivegreen3"),
         ylim=c(0,0.4),
         main = "Diagrama de Barras \n del color de ojos")

#Represento el barplot del color de pelo (FREC. ABS.)
barplot (prop.table(rowSums(data)),
         col = c("gray16","chocolate","firebrick3","gold1"),
         ylim=c(0,0.5),
         main = "Diagrama de Barras \n del color de pelo")

#cierro la figura
par(mfrow=c(1,1))
```

En el diagrama anterior vemos que el color dominante de cabellos es el castaño, mientras que en el color de ojos el marrón y el azul están prácticamente empatados.

Pasamos ahora a calcular las tablas de **frecuencias relativas** y dibujar los **dos diagramas de barras de las frecuencias relativas marginales**.

```{r, fig.align='center',fig.width=10}
#calculo la tabla de FREC. RELAT. de todo el DF
round(prop.table(data),3)

#Frencuencia con la que un color de pelo dado, tiene el color de ojos
#calculo la tabla de FREC. RELAT. MARG. para las filas (MARGIN = 1)
round(prop.table(data, margin = 1),3)

#Frencuencia con la que un color de ojos dado, tiene el color de pelo
#calculo la tabla de FREC. RELAT. MARG. para las columnas (MARGIN = 2)
round(prop.table(data, margin = 2),3)



#Establezco que habrá dos gráficos en la misma figura
par(mfrow=c(1,2))

#Represento el barplot (FREC. REL. MARG. FILAS)
barplot (prop.table(data, margin = 1),
         beside =TRUE,
         col = c("gray16","chocolate","firebrick3","gold1"),
         ylim=c(0,0.8),
         main = "Frecuencias relativas del color de pelo\n para cada color de ojo",
         legend.text = TRUE,
         xlab = "Color de pelo")

#Represento el barplot (FREC. REL. MARG. COLUMNAS)
#!CUIDADO! Se representa la transpuesta ya que si no lo pintaría al reves (fila vs columna)
barplot (t(prop.table(data, margin = 2)),
         beside = TRUE,
         col = c("chocolate","lightblue","orange3","darkolivegreen3"),
         ylim=c(0,0.8),
         main = "Frecuencias relativas del color de ojos\n para cada color de pelo",
         legend.text = TRUE,
         xlab = "Color de ojos")

#cierro la figura
par(mfrow=c(1,1))
```

Vemos que entre las personas de ojos azules, los cabellos rubios son los más frecuentes, y que entre las personas castañas el color de ojos más frecuente es el pardo.





