---
title: "Introducción a distribuciones de probabilidad"
author: "Ramon Ceballos"
date: "8/2/2021"
output:
  pdf_document: default
  html_document:
    df_print: paged
---

```{r setup, include=FALSE}
knitr::opts_chunk$set(echo = TRUE)
```

# **Distribución Exponencial**

## 1. Conceptos teóricos y matemáticos

Una v.a. continua $X$ tiene distribución exponencial de parámetro $\lambda$, **$X\sim\text{Exp}(\lambda)$**, si su función de densidad es: $$f_X(x)=\left\{
\begin{array}{rl}
     0 & \text{si }  x\le 0
  \\ \lambda\cdot e^{-\lambda x} & \text{si }x>0
\end{array}
\right.$$

Al tener el exponente negativo, la función tenderá a ir bajando el valor su función de densidad (f(x)).

**Teorema**. Si tenemos un proceso de *Poisson* de parámetro $\lambda$ por unidad de tiempo, el tiempo que pasa entre dos sucesos consecutivos es una v.a. continua exponencial de parámetro lamba(**$\text{Exp}(\lambda)$**).

**Propiedad de la pérdida de memoria.** Si $X$ es v.a. $\text{Exp}(\lambda)$, entonces: $$p(X>s+t\ :\ X>s)=p(X>t)\ \forall s,t>0$$

Esto significa que si ya llevamos esperando ese tiempo (`s` en min. o seg.) y tenemos que esperar `t` (seg. o min.) más, la probabilidad (función de densidad) es la misma que si solo tuviesemos que esperar la unidad de tiempo `t`.

Vamos a definir algunas de las propiedades que tendrá una distribución
Exponencial.

- El **dominio** de $X$ será $D_X = [0,\infty)$.

- La **función de distribución** vendrá dada por: $$F_X(x)=\left\{
\begin{array}{rl}
    0 & \text{si } x\le 0
  \\ 1-e^{-\lambda x} & \text{si } x>0
\end{array}
\right.$$

- **Esperanza** $E(X) = \frac{1}{\lambda}$

- **Varianza** $Var(X) = \frac{1}{\lambda^2}$


```{r, fig.align='center',fig.width=10}
par(mfrow = c(1,2))

#Función de densidad
plot(0:20, dexp(0:20,0.2),
     col = "purple", 
     xlab = "", ylab = "", 
     main = "Función de densidad de una Exp(0.2)", 
     type = "o")

#Función de distribución
plot(0:20, pexp(0:20,0.2),
     col = "purple", 
     xlab = "", ylab = "", 
     main = "Función de distribución de una Exp(0.2)", 
     type = "o", 
     ylim = c(0,1))

par(mfrow = c(1,1))
```

Ejemplos: el tiempo que pasa entre la llegada de un bus y otro en una parada de bus.

## 2. Distribución Exponencial en `R` y `Python`

El código de la distribución Exponencial:

- En **`R`** tenemos las funciones del paquete `stats`: **`dexp(x, rate), pexp(q, rate), qexp(p, rate), rexp(n,  rate)`** donde `rate`$=\lambda$ es el tiempo entre dos sucesos consecutivos de la distribución.
- En **`Python`** tenemos las funciones del paquete **`scipy.stats.expon`**: **`pdf(k, scale), cdf(k, scale), ppf(q, scale), rvs(n, scaler)`** donde `scale`$=1/\lambda$ es la inversa del tiempo entre dos sucesos consecutivos de la distribución.


## 3. Ejemplos en código para la distribución Exponencial (R y Python)

Empleamos una lambda de 3, que represento 3 minutos en una parada de metro.

#### **Ejemplo en R**

Empleamos las funciones anteriores.

```{r, fig.align='center'}
#defino la lambda
lam = 3

#determino los valores de "x"
x = seq(0,3,length=1000)

#Función de densidad
plot(x, dexp(x, rate=lam), col="red",
     title("Función de densidad para una distr. exponencial"))

#Función de distribución
plot(x, pexp(x, rate = lam), 
     col="blue",
     title("Función de distribución para una distr. exponencial"))

#La mediana
qexp(0.5, rate=lam)

#Crear nºs aleatorios y hacer el histograma
rvs_exp = rexp(100000, rate=lam)
hist(rvs_exp, col = "blue",
     main="Histograma de datos aleatorios de distr. exponencial")

```




#### **Ejemplo en Python**

Vete al script de Python del presente tema 14.




