---
title: "Introducción a distribuciones de probabilidad"
author: "Ramon Ceballos"
date: "8/2/2021"
output:
  pdf_document: default
  html_document:
    df_print: paged
---

```{r setup, include=FALSE}
knitr::opts_chunk$set(echo = TRUE)
```

# **Distribución Uniforme**

## 1. Conceptos teóricos y matemáticos

Una v.a. continua **$X$** tiene distribución uniforme sobre el intervalo real $[a,b]$ con $a<b$, **$X\sim\text{U}(a,b)$** si su función de densidad es: $$f_X(x)=\left\{
\begin{array}{rl}
     \frac{1}{b-a} & \text{si } a\le x\le b
  \\ 0 & \text{en cualquier otro caso}
\end{array}
\right.$$

Modela el elegir un elemento del intervalo $[a,b]$ de manera equiprobable.

Vamos a definir algunas de las propiedades que tendrá una distribución
Uniforme.

- El **dominio** de $X$ será $D_X = [a,b]$.

- La **función de distribución** vendrá dada por: $$F_X(x)=\left\{
\begin{array}{rl}
    0 & \text{si } x<a
  \\ \frac{x-a}{b-a} & \text{si } a\le x< b
  \\ 1 & \text{si } x\ge b
\end{array}
\right.$$

- **Esperanza** $E(X) = \frac{a+b}{2}$

- **Varianza** $Var(X) = \frac{(b-a)^2}{12}$

```{r, fig.align='center',fig.width=14}
par(mfrow=c(1,2))

#•Función de densidad
plot(c(0,1,1:4,4,5), 
     c(0,0,dunif(1:4,min = 1, max = 4),0,0),
     col = "purple", 
     xlab = "", ylab = "", 
     main = "Función de densidad de una U(1,4)", 
     type = "o", 
     ylim = c(0,1))

#Función de distribución
plot(0:5, 
     punif(0:5,min = 1, max = 4),
     col = "purple", 
     xlab = "", ylab = "", 
     main = "Función de distribución de una U(1,4)", 
     type = "o")

par(mfrow=c(1,1))
```


## 2. Distribución Uniforme en `R` y `Python`

El código de la distribución Uniforme:

- En **`R`** tenemos las funciones del paquete **`stats`**: **`dunif(x, min, max), punif(q, min, max), qunif(p, min, max), runif(n,  min, max)`** donde `min` y `max` són los extremos de los intervalos de la distribución uniforme.

- En **`Python`** tenemos las funciones del paquete **`scipy.stats.uniform`**: **`pdf(k,loc, scale), cdf(k,loc, scale), ppf(q,loc, scale), rvs(n,loc, scaler)`** donde la distribución uniforme está definida en el intervalo `[loc, loc+scale]` **Cuidado**: `scale` es la amplitud del intervalo.


## 3. Ejemplos en código para la distribución Uniforme (R y Python)

Supongamos que $X\sim U([0,1])$ entonces podemos estudiar sus parámetros.

#### **Ejemplo en R**

Empleamos las funciones anteriores.

```{r,fig.align='center',fig.width=10}

#Definimos el primer punto (a) y el útimo (b)
a = 0
b = 1

#Generamos los valores para el eje "x"
x = seq(-0.1, 1.1, 0.1)

#Función de densidad
plot(x, dunif(x, min = a, max = b),
     title("Función de densidad para una distr. uniforme"))

#Función de distribución
plot (x, punif(x, a, b), type = "l")

#La mediana
qunif(0.5, a, b)

#Generamos datos aleatorios seún la distribución uniforme
#Los representamos en un histograma
runif(1000000, a, b) -> data
hist(data,
     main = "Histograma de datos aleatorios \n generados con una distribución uniforme")


```




#### **Ejemplo en Python**

Vete al script de Python del presente tema 13.
