---
title: "Estructura de Datos - Vectores y tipos de datos R"
author: "Ramon Ceballos"
date: "14/1/2021"
output: pdf_document
---

```{r setup, include=FALSE}
knitr::opts_chunk$set(echo = TRUE)
```

# 1. VECTORES

Los vectores se definen como una secuencia ordenada de datos. Estos datos deben de ser del mismo tipo.

Entre los tipos de datos que encontramos en R tenemos:

- `logical`: lógicos (```TRUE``` o ```FALSE```)
- `integer`: números enteros, $\mathbb Z$
- `numeric`: números reales, $\mathbb R$
- `complex`: números complejos, $\mathbb C$
- `character`: palabras

En los vectores de `R`, todos sus objetos han de ser del mismo tipo: todos números, todos palabras, etc. Cuando queramos usar vectores formados por objetos de diferentes tipos, tendremos que usar **listas generalizadas**, `lists` que veremos al final del tema.

Si se define una lista de varios elementos, los elementos se convertirán en palabras, numeros complejos, numeros reales, numeros enteros o numero logicos (booleanos), con este orden de prioridad.

Para conocer de que tipo es el vector se puede emplear **clas(vector)**.

## Definir un vector en R

Hay diversas estructuras que se pueden utilizar a la hora de definir un vector en R.

**c ()** es la forma más sencilla para definir un vector (viene de columns).

```{r Vector c(), comment=NA}
c(1,2,3,4)
```

**scan()** también permite definir un vector. En este caso lo escanea. Sirve para copiar y pegar datos obtenidos. Se puede poner la **url** del sitio de donde queremos los datos y con scan() se pueden volcar los datos en R. Para más información utiliza **?scan**. Se hace doble intro para ejecutarla. En este caso el separador decimal es el punto por defecto, para cambiarlo usa *scan(dec=",")*.

Para modificar visualmente un vector `x` se emplea **fix(x)**.

```{r, fix(x)}
x <- c(1,4,6)
fix(x)
```


Para repetir el mismo elemento `n` dentro de un vector se emplea **rep (a, n)**, que contiene el dato `a`repetido `n`veces.

```{r Repetir rep(a,n),comment=NA}
rep("SK",5)
```

### Ejercicio

1. Repite tu año de nacimiento 10 veces.

```{r, ejercicio 1}
rep(1995,10)
```


2. Crea el vector que tenga como entradas $16, 0, 1, 20, 1, 7, 88, 5, 1, 9$, llámalo vec y modifica la cuarta entrada con la función fix().

```{r}
vec <- c(16, 0, 1, 20, 1, 7, 88, 5, 1, 9)
#fix(vec) y modificas la cuarta entrada
```



