---
title: "Estructuras de datos en R - Funciones y orden de vectores"
author: "Ramon Ceballos"
date: "15/1/2021"
output:
  html_document:
    df_print: paged
  pdf_document: default
---

```{r setup, include=FALSE}
knitr::opts_chunk$set(echo = TRUE)
```

# FUNCIONES DE VECTORES

Cuando queremos aplicar una función a cada uno de los elementos de un vector de datos, la función `sapply` nos ahorra tener que programar con bucles en `R`:

- ```sapply(nombre_de_vector,FUN=nombre_de_función)```: para aplicar dicha función a todos los elementos del vector.

- ```sqrt(x)```: calcula un nuevo vector con las raíces cuadradas de cada uno de los elementos del vector $x$.

```{r}
#Guardo la secuencia en una variable
x <- 1:10
#Guardo la función para el cálculo de la raiz cuadrada
raiz_cuadrada <- function(elemento)(sqrt(elemento))
#Aplico sapply para utilizar la función en el vector
sapply(x,FUN=raiz_cuadrada)
```
### Ejemplo

Sacar los 100 primeros términos de una fórmula cualquiera

```{r}
n <- 1:10
#Calcula los 10 primeros terminos de esta sucesion n
x = 2*3^(n/2)
x
```

## Medidas estadísticas de un vector

Dado un vector de datos $x$ podemos calcular muchas medidas estadísticas acerca del mismo: 

- ```length(x)```: calcula la longitud del vector $x$
- ```max(x)```: calcula el máximo del vector $x$
- ```min(x)```: calcula el mínimo del vector $x$
- ```sum(x)```: calcula la suma de las entradas del vector $x$
- ```prod(x)```: calcula el producto de las entradas del vector $x$
- ```mean(x)```: calcula la media aritmética de las entradas del vector $x$
- ```diff(x)```: calcula el vector formado por las diferencias sucesivas entre entradas del vector original $x$
- ```cumsum(x)```: calcula el vector formado por las sumas acumuladas de las entradas del vector original $x$
	- Permite definir sucesiones descritas mediante sumatorios
	- Cada entrada de ``cumsum(x)`` es la suma de las entradas de $x$ hasta su posición
- ```cummax(x)```: va rellenando el vector dejando el valor más alto
- ```cummin(x)```: hace lo inverso de lo anterior
- ```cumprod(x)```: calcula el vector formado por los productos acumulados
- ```sort(x)```: ordena el vector en orden natural de los objetos que lo forman: el orden numérico creciente, orden alfabético...
- ```rev(x)```: invierte el orden de los elementos del vector $x$

```{r}
cuadrado = function(x){x^2}
v = c(1,2,3,4,5,6)
sapply(v, FUN = cuadrado)
mean(v)
cumsum(v)
```

### Ejercicios

- Combinad las dos funciones anteriores, `sort` y `rev` para crear una función que dado un vector $x$ os lo devuelva ordenado en orden decreciente. Razonad si aplicar primero `sort` y luego `rev` a un vector $x$ daría en general el mismo resultado que aplicar primero `rev` y luego `sort`.
```{r}
f_ej1 <- function (x){rev(sort(x))}
vector_ej1 <- c(23, 4, -7, 0, 99)
f_ej1(vector_ej1)
#Al aplicar primero sort() y luego rev() obtenemos el vector ordenado a la inversa
#Al aplicar primero rev() y luego sort() obtendriamos el vector ordenado de menor a mayor
#Por tanto son diferentes resultados
```

- Investigad la documentación de la función `sort` (recordad que podéis usar la sintaxis `?sort` en la consola) para leer si cambiando algún argumento de la misma podéis obtener el mismo resultado que habéis programado en el primer ejercicio.
```{r}
#Al poner TRUE en decreasing la dunción sort() ordena de mayor a menor
sort(vector_ej1, decreasing = TRUE)
```

