---
title: "Estructura de Datos con R - Valores NA"
author: "Ramon Ceballos"
date: "16/1/2021"
output:
  pdf_document: default
  html_document:
    df_print: paged
---

```{r setup, include=FALSE}
knitr::opts_chunk$set(echo = TRUE)
```

# VALORES  *NA*  EN VECTORES DE R

`NA` se corresponde con la expresión de un número o valor no disponible. Indica que estos valores no existen.

En estadística descriptiva es muy importante ya que son valores desconocidos.

```{r}
x <- 1:10
x[length(x) + 3] = 43
#Se adquiere un nuevo vector que tiene valores NA
x
#Da como valor NA
sum(x)
prod(x)
#Acumula la suma hasta llegar a valor de NA
cumsum(x)
```

Por lo visto en el chunk de arriba los `NA` son un gran problema a la hora de poder trabajar con vectores.

Para evitar este problema se debe de indicar dentro de la función que pretendemos desarrollar la expresión `na.rm = TRUE` que permite eliminar los `NA` presentes en el vector. Esta técnica no funciona con la función `cumsum()`.

```{r}
sum(x, na.rm = TRUE)
mean(x, na.rm = TRUE)
```

Para extraer los `NA` presentes en un vector se pueden emplear diversas funciones. Una de las más importantes es **which(is.na(x))**, que da las posiciones en las que existen `NA` dentro del vector.
```{r}
which(is.na (x))
```

En estadística los `NA` se suelen cambiar por un valor. Este valor suele ser la media del vector.Para ello fijate en la expresión de abajo.
```{r}
x -> y
y[is.na(y)] = mean(y, na.rm = TRUE)
y
```

Para poder emplear `cumsum()` se puede emplear la expresión **cumsum(x[!is.na(x)])**.
```{r}
cumsum(x[!is.na(x)])
```

Otra forma de evitar los valores `NA`es emplear la expresión `na.omit()`, aunque es menos recomendada. Esto se deb a que genera dos atributos(attr()).
```{r}
cumsum(na.omit(x))
```




