---
title: "Estructura de datos en R - Listas"
author: "Ramon Ceballos"
date: "16/1/2021"
output:
  pdf_document: default
  html_document:
    df_print: paged
---

```{r setup, include=FALSE}
knitr::opts_chunk$set(echo = TRUE)
```

Hasta ahora hemos trabajado con vectores, que son sucesiones de elementos de un mismo tipo. 

Este problema se resuelve con las listas generalizadas o función list()

# LISTAS EN R / FUNCIÓN LIST()

<l class="definition">List.</l> Lista formada por diferentes objetos, no necesariamente del mismo tipo, cada cual con un nombre interno

- `list(...)`: función que crea una list
    - Para obtener una componente concreta usamos la instrucción `list$componente`
    - También podemos indicar el objeto por su posición usando dobles corchetes: `list[[i]]`. Lo que obtendremos es una list formada por esa única componente, no el objeto que forma la componente

```{r}
#Esto sería un vector como hemos trabajado hasta ahora
x = c(1,3,-4,6,8,13,-3)
x
#Crear una lista emplando además el vector anterior para algunos datos
L = list(nombre = "Temperaturas", datos = x, media = mean(x),sumas =cumsum(x))
L
#Para obtener una determinada componente de la lista se emplea L$objeto
L$datos
#También se puede acceder por L[[posición_objeto]]
L[[2]]
```

## Funciones para una Lista

Hay dos funciones principales.

- `str(list)`: para conocer la estructura interna de una list. La naturaleza de los objetos que la componen.
- `names(list)`: para saber los nombres de la list.
```{r}
str(L)
names(L)
```





