---
title: "Estructura de Datos en R - Matrices"
author: "Ramon Ceballos"
date: "16/1/2021"
output:
  pdf_document: default
  html_document:
    df_print: paged
---

```{r setup, include=FALSE}
knitr::opts_chunk$set(echo = TRUE)
```

# MATRICES EN R

Una matriz es una tabla rectangular de parámetros organizada en filas y columnas. Suelen escribirse entre paréntesis.

Vamos a definir como se construye una matriz, como se accede a posiciones y como se hacenalguans cosas básica del algebra lineal.

Más info en el curso de Algebra Lineal que tienes.

## Definición de una matriz en R

Para definir una matriz se hace uso de la función **matrix()**.

- `matrix(vector, nrow=n, byrow=valor_lógico)`: para definir una matriz de $n$ filas formada por las entradas del vector.
    - `nrow`: número de filas
    - `byrow`: si se iguala a TRUE, la matriz se construye por filas; si se iguala a FALSE (valor por defecto), se construye por columnas (**IMPORTANTE**)
    - ` ncol`: número de columnas (puede usarse en lugar de nrow)
    - R muestra las matrices indicando como [$i,$] la fila $i$-ésima y [$,j$] la columna $j$-ésima
	- Todas las entradas de una matriz han de ser del mismo tipo de datos

```{r}
#Ordenado por columnas
M = matrix(1:12, nrow=4)
M
#Ordenado por filas
M2 = matrix(1:12, nrow=4, byrow = TRUE)
M2
```

Si al definir una matriz el número de elementos definidos es diferente al tamaño de la matriz, R crea la matriz pese a todo.
```{r}
MA = matrix(1:12, nrow=5)
MA
```

Si en vez de emplear un vector empleamos un numero o variable para definir un matriz se obtiene lo siguiente.
```{r}
#Es necesario especificar tanto el nº de columnas como de filas
MA = matrix(1,nrow=4,ncol=3)
MA
```

### Ejercicios propuesto

**Ejercicio 1.** ¿Cómo definirías una matriz constante? Es decir, ¿cómo definirías una matriz $A$ tal que $\forall\  i=1,...,n; j = 1,...,m$, $a_{i,j}=k$ siendo $k\in\mathbb{R}$? Como R no admite incógnitas, prueba para el caso específico $n = 3, \ m = 5, \ k = 0$.

```{r}
#Hay que realizar una matriz de n filas y m columnas
#En esta matriz cada parámetro se define como k
#Si n=3, m=5 y k=0.
matriz.X <- matrix(0, nrow=3,ncol=5)
matriz.X
```

**Ejercicio 2.** Con el vector vec = (1,2,3,4,5,6,7,8,9,10,11,12) crea la matriz 
$$\begin{pmatrix}
1 & 4 & 7 & 10\\
2 & 5 & 8 & 11\\
3 & 6 & 9 & 12
\end{pmatrix}$$
```{r}
vec = c(1,2,3,4,5,6,7,8,9,10,11,12)
matriz.X2 = matrix(vec,nrow=3,byrow=FALSE)
matriz.X2
```

## Construir una matriz en R

Normalmente se emplean las funciones rbind() y cbind() para construir una matriz, en vez de matrix().

- `rbind(vector1, vector2, ...)`: construye la matriz de filas vector1,  vector2,...
- `cbind(vector1, vector2, ...)`: construye la matriz de columnas vector1,  vector2,...
    - Los vectores han de tener la misma longitud
    - También sirve para añadir columnas (filas) a una matriz o concatenar por columnas (filas) matrices con el mismo número de filas (columnas)
- `diag(vector)`: para construir una matriz diagonal con un vector dado
    - Si aplicamos diag a un número $n$, produce una matriz identidad de orden $n$

```{r}
#Añadir filas a matriz M
rbind(M, c(1,2,3),c(-9,5,3))
#Construir matriz de cero
rbind( c(1,2,3),c(-9,5,3))
#Construir matriz diagonal
Matriz_diagonal <- diag(c(1,2,3,4))
Matriz_diagonal
```

## Submatrices (acceso a matrices)

Se define la i como la fila y la j como la columna.

- `matriz[i,j]`: indica la entrada ($i,j$) de la matriz, siendo $i,j\in\mathbb{N}$. Si $i$ y $j$ son vectores de índices, estaremos definiendo la submatriz con las filas pertenecientes al vector $i$ y columnas pertenecientes al vector $j$
- `matriz[i,]`: indica la fila $i$-ésima de la matriz, siendo $i\in\mathbb{N}$
- `matriz[,j]`: indica la columna $j$-ésima de la siendo $j\in\mathbb{N}$
    - Si $i$ ($j$) es un vector de índices, estaremos definiendo la submatriz con las filas (columnas) pertenecientes al vector $i$ ($j$)
```{r}
#Obtener un elemento de la matriz
M[2,2]
#Obtener una fila de la matriz
M[2,]
#Obtener una columna de la matriz
M[,2]
#Obtener una submatriz
M[c(2,4),c(1,3)]
```

## Funciones en R para Matrices

Teniendo la matriz M podemos usar las siguientes funciones:
```{r}
M
```


- `diag(matriz)`: para obtener la diagonal de la matriz
```{r}
diag(M)
```

- `nrow(matriz)`: nos devuelve el número de filas de la matriz
```{r}
nrow(M)
```

- `ncol(matriz)`: nos devuelve el número de columnas de la matriz
- `dim(matriz)`: nos devuelve las dimensiones de la matriz
```{r}
dim(M)
```

- `sum(matriz)`: obtenemos la suma de todas las entradas de la matriz
- `prod(matriz)`: obtenemos el producto de todas las entradas de la matriz
- `mean(matriz)`: obtenemos la media aritmética de todas las entradas de la matriz
- `colSums(matriz)`: obtenemos las sumas por columnas de la matriz
- `rowSums(matriz)`: obtenemos las sumas por filas de la matriz
- `colMeans(matriz)`: obtenemos las medias aritméticas por columnas de la matriz
- `rowMeans(matriz)`: obtenemos las medias aritméticas por filas de la matriz

### Función apply()

- `apply(matriz, MARGIN=..., FUN=función)`: para aplicar otras funciones a las filas o las columnas de una matriz
    - `MARGIN`: ha de ser 1 si queremos aplicar la función por filas; 2 si queremos aplicarla por columnas; o c(1,2) si la queremos aplicar a cada entrada
```{r}
#Definimos matriz A
A = matrix(c(1,2,3,4,5,6,7,8,9,10,11,12), ncol = 3)
#Con apply empleamos una funcion en filas y columnas
apply(A, MARGIN = c(1,2), FUN = function (x){x^2})
#Por filas
apply(A, MARGIN = 1, FUN = function (x){sqrt(sum(x^2))})
#Por columnas 
apply(A, MARGIN = 2, FUN = function (x){sqrt(sum(x^2))})
```

## Operaciones en R con matrices

- `t(matriz)`: para obtener la transpuesta de la matriz
- `+`: para sumar matrices
- `*`: para el producto de un escalar por una matriz
- `%*%`: para multiplicar matrices
- `mtx.exp(matriz,n)`: para elevar la matriz a $n$
    - Del paquete `Biodem`
		- No calcula las potencias exactas, las aproxima
- `%^%`: para elevar matrices
    - Del paquete `expm`
		- No calcula las potencias exactas, las aproxima
- `det(matriz)`: para calcular el determinante de la matriz. La matriz debe de ser cuadrada
- `qr(matriz)$rank`: para calcular el rango de la matriz
```{r}
M_EJ=rbind(c(1,4,2),c(0,1,3),c(1,8,9))
qr(M_EJ)$rank
#El rango es 3
```

- `solve(matriz)`: para calcular la inversa de una matriz cuadrada que sea invertible
    - También sirve para resolver sistemas de ecuaciones lineales. Para ello introducimos `solve(matriz,b)`, donde $b$ es el vector de términos independientes
```{r}
#La inversa de la matriz M_EJ
solve(M_EJ)
#Al multiplicar la inversa de la matriz por la matriz debe dar la matriz identidad
solve(M_EJ)%*%M_EJ
#Para solucionar los errores de redondeo aplicamos...
round(solve(M_EJ)%*%M_EJ,2)
#Para resolver sistemas de ecuaciones lineales se indica la igualdad de cada ecuación (fila)
solve(M_EJ,c(1,2,0))
#Por tanto en este caso la x vale 11, la y vale-3.4 y la z vale 1.8
```

## Valores y vectores propios

[Vector propio y valor propio](https://es.wikipedia.org/wiki/Vector_propio_y_valor_propio)

- `eigen(matriz)`: para calcular los valores (vaps) y vectores propios (veps)
    - `eigen(matriz)$values`: nos da el vector con los vaps de la matriz en orden decreciente de su valor absoluto y repetidos tantas veces como su multiplicidad algebraica.
    - `eigen(matriz)$vectors`: nos da una matriz cuyas columnas son los veps de la matriz.
```{r}
#La lista generada con los tres valores propios
#y los tres vectores propios en columnas
eigen(M_EJ)
M = rbind(c(2,6,-8), c(0,6,-3), c(0,2,1))
eigen(M)
```

Si hay algún vap con multiplicidad algebraica mayor que 1 (es decir, que aparece más de una vez), la función `eigen()` da tantos valores de este vap como su multiplicidad algebraica indica. Además, en este caso, R intenta que los veps asociados a cada uno de estos vaps sean [linealmente independientes](https://es.wikipedia.org/wiki/Dependencia_e_independencia_lineal). Por tanto, cuando como resultado obtenemos veps repetidos asociados a un vap de multiplicidad algebraica mayor que 1, es porque para este vap no existen tantos veps linealmente independientes como su multiplicidad algebraica y, por consiguiente, la matriz no es [diagonalizable](https://es.wikipedia.org/wiki/Matriz_diagonalizable).
```{r}
#Este es un ejemmplo de matriz no diagonalizable
M = matrix(c(0,1,0,-7,3,-1,16,-3,4), nrow=3, byrow=TRUE)
eigen(M)
#También se podría operar con números complejos Beji
A = matrix(c(3-2i,5+3i,1+2i,2-1i),nrow=2,byrow=T)
A%*%A
eigen(A)
solve(A,c(3,6+2i))
#No está definida la función det(matriz) para complejo
#En su lugar para el calculo del determinante se emplea...
prod(eigen(A)$values)
```


### Ejercicios

**1**. Observad qué ocurre si, siendo $A=\begin{pmatrix}2 & 0 & 2\\1 & 2 & 3\\0 & 1 & 3\end{pmatrix}$ y $B =\begin{pmatrix}3 & 2 & 1\\1 & 0 & 0\\1 & 1 & 1\end{pmatrix}$, realizamos las operaciones $A*B$, $A^2$ y $B^3$
```{r}
A= matrix(c(2,0,2,1,2,3,0,1,3),nrow=3,byrow=TRUE)
A
B= matrix(c(3,2,1,1,0,0,1,1,1),nrow=3,byrow=TRUE)
B
#Multiplicar A * B
A%*%B
#A^2
library(Biodem)
mtx.exp(A,2)
#B^3
library(Biodem)
mtx.exp(B,3)
```

**2**. Comprobad, con los datos del ejemplo anterior, que si $P$ es la matriz de vectores propios de $M$ en columna y $D$ la matriz diagonal cuyas entradas son los valores propios de $M$, entoces se cumple la siguiente igualdad llamada **descomposición canónica**: $$M = P\cdot D\cdot P^{-1}$$
```{r}
#Esta es la matriz M que vamos a emplear
M = rbind(c(2,6,-8), c(0,6,-3), c(0,2,1))
M
eigen(M)
#Cálculo del parametro P
P <- eigen(M)$vectors
P
#Cálculo del parámetro D
D <- diag(eigen(M)$values)
D
#solve(P) es la inversa de la matriz P
#Empleo round para contrarrestar el error por redondeo
M == round(P %*% D %*% solve(P),2)
```


