---
title: "DATA FRAME"
author: "Ramon Ceballos"
date: "22/1/2021"
output:
  html_document:
    df_print: paged
  pdf_document: default
---

```{r setup, include=FALSE}
knitr::opts_chunk$set(echo = TRUE)
```

## 1. Cargar o importar Datos (ficheros) con read.table()

Para cargar data frames en R tenemos diversas funciones. Ahora nos vamos a centrar en:

- `read.table()`: para definir un data frame a partir de una tabla de datos contenida en un fichero
    - Este fichero puede estar guardado en nuestro ordenador o bien podemos conocer su url. Sea cual sea el caso, se aplica la función al nombre del fichero o a la dirección entre comillas. El fichero debe ser simple (tabla de datos).

Lo suyo para trabajar con datos es organizar en dos subcarpetas diferentes los script y los datas que empleemos.

La función read.table() lleva asociada una serie de parámetros:

- `header = TRUE`: para indicar si la tabla que importamos tiene una primera fila con los nombres de las columnas. El valor por defecto es FALSE
- `col.names = c(...)`: para especificar el nombre de las columnas. No olvidéis que cada nombre debe ir entre comillas
- `sep`: para especificar las separaciones entre columnas en el fichero (si no es un espacio en blanco). Si es así, hay que introducir el parámetro pertinente entre comillas
- `dec`: para especificar el signo que separa la parte entera de la decimal (si no es un punto). Si es así, hay que introducir el parámetro pertinente entre comillas. Por defecto es un punto

En ocasiones los datos no se cargan en el formato adecuado. Para ello utilizamos parámetros adicionales de la función read.table().

- `stringsAsFactors`: para prohibir la transformación de las columnas de palabras en factores debemos usar `stringsAsFactors=FALSE` (ya que por defecto, R realiza dicha transformación). Cuidado con esto. 

- Para importar un fichero de una página web segura (cuyo url empiece con https),
no podemos entrar directamente la dirección en `read.table()`; una solución es instalar y cargar el paquete RCurl y entonces usar la instrucción `read.table (textConnection(getURL(“url ”)),...)`.
    
## 1.1. Carga DT Local

Se utiliza: `read.table("path_fichero")`.

## 1.2. Carga DT a través de URL

Se utiliza la url donde esté el fichero en la web:  `read.table("url")`.


# 2. Cargar datos con otros comandos

Se pueden leer diferentes tipos de ficheros empleando las siguientes instrucciones.

- `read.csv()`: para importar ficheros en formato CSV. Formato más usado
- `read.xls()` o `read.xlsx()`: para importar hojas de cálculo tipo Excel u OpenOffice en formato XLS o XLSX, respectivamente. Se necesita el paquete xlsx (porque tiene Java detrás)
- `read.mtb()`: para importar tablas de datos Minitab. Se necesita el paquete foreign
- `read.spss()`: para importar tablas de datos SPSS. Se necesita el paquete foreign

Para buscar más funciones read escribe lo siguiente: `help.search("read")`

# 2. Guardar o exportar un fichero o data frame con write.table()

- `write.table(df, file = "")`: para exportar un data frame a un fichero
    - `file = ""`: es donde indicaremos el nombre que queremos darle al fichero
    - Podemos usar el parámetro `sep` para indicar el símbolo de separación de columnas. Siempre entre comillas
    - También podemos utilizar el parámetro `dec` para indicar la separación entre la parte entera y decimal de los datos

```{r}
df_iris = iris

head(df_iris,3)

#Ejemplo si tuviesemos un data frame definido como df_iris
write.table(df_iris, file ="../../../data/iris2.txt", dec = ".")

df_iris2 = read.table("../../../data/iris2.txt", header = TRUE, dec = ".")

head(df_iris2,3)

```

