---
title: "Datos cuantitativos agrupados"
author: "Ramon Ceballos"
date: "31/1/2021"
output:
  pdf_document: default
  html_document:
    df_print: paged
---

```{r setup, include=FALSE}
knitr::opts_chunk$set(echo = TRUE)
```

# EJERCICIO DE AGRUPACIÓN DE DATOS CUANTITATIVO EN R

Lee atentamente las transparencias del tema 9 e implementa las reglas que se comentan en los ejercicios.

**Preguntas de esta tarea**

```{r}
crabs = read.table("../../../data/datacrab.txt", header=TRUE)

str(crabs)

head(crabs)

cw =crabs$width

```


## 1. Da el algoritmo para reproducir el proceso de generación de clases y sus marcas respectivo para el número de clases obtenido con la regla de la Scott en  Python.

(VEASE EL FICHERO DE PYTHON)


## 2. Da el algoritmo para reproducir el proceso de generación de clases y sus marcas respectivo para el número de clases obtenido con la regla de la raíz en R o en Python.

Una vez seleccionada la variable de estudio, se establece el número de clases según la regla de la raíz cuadrada.

```{r}
#Guardo la longitud de cw en n
n = length(cw)

#Determino el número de clases
k2 = ceiling(sqrt(n))
k2
```

El número de clases es 14 según la regla empleada.

A continuación, se calcula la amplitud de la agrupación.

```{r}
#Amplitud de la agrupación
A2 = diff(range(cw))/k2
A2
```

Se fija que A = 0.9, ya que la precisión de los datos estudiados es el valor decimal.

```{r}
A2=round(A2,1)
```

A continuación se van a determinar los extremos de la agrupación. En primer lugar, se calcula el primer extremo del intervalo.

```{r}
#Primer extremo
L1 = min(cw)-(1/2)*0.1
```

Para determinar el resto de extremos se hace lo siguiente.

```{r}
#Vector de los extremos del intervalo
L_sqrt = L1 + A2*(0:14)
L_sqrt
```

Para calcular las marcas de clase empleamos la siguiente expresión.

```{r}
#Vector de las marcas de clase
X_sqrt = (L_sqrt[1:14]+L_sqrt[2:15])/2
X_sqrt

```



## 3. Da el algoritmo para reproducir el proceso de generación de clases y sus marcas respectivo para el número de clases obtenido con la regla de la Sturges en R o en Python.

Una vez seleccionada la variable de estudio, se establece el número de clases según la regla de Sturges.

```{r}
#Guardo la longitud de cw en n
n = length(cw)

#Determino el número de clases
k3 = ceiling(1+log(n,2))
k3
```

El número de clases es 9 según la regla empleada.

A continuación, se calcula la amplitud de la agrupación.

```{r}
#Amplitud de la agrupación
A3 = diff(range(cw))/k3
A3
```

Se fija que A = 1.4, ya que la precisión de los datos estudiados es el valor decimal.

```{r}
A3=round(A3,1)
```

A continuación se van a determinar los extremos de la agrupación. En primer lugar, se calcula el primer extremo del intervalo.

```{r}
#Primer extremo
L1 = min(cw)-(1/2)*0.1
```

Para determinar el resto de extremos se hace lo siguiente.

```{r}
#Vector de los extremos del intervalo
L_Sturges = L1 + A3*(0:9)
L_Sturges
```

Para calcular las marcas de clase empleamos la siguiente expresión.

```{r}
#Vector de las marcas de clase
X_Sturges = (L_Sturges[1:length(L_Sturges)-1]+L_Sturges[2:length(L_Sturges)])/2
X_Sturges

```


## 4. Da el algoritmo para reproducir el proceso de generación de clases y sus marcas respectivo para el número de clases obtenido con la regla de la  Freedman-Diaconis en R o en Python.

Una vez seleccionada la variable de estudio, se establece el número de clases según la regla de Freedman-Diaconis.

```{r}
#Guardo la longitud de cw en n
n = length(cw)

#Amplitud teorica
A_fd = 2* (quantile(cw,0.75, names = FALSE) - quantile(cw,0.25, names = FALSE)) * n^(-1/3)

#Determino el número de clases
k4 = ceiling(diff(range(cw))/A_fd)
k4
```

El número de clases es 13 según la regla empleada.

A continuación, se calcula la amplitud de la agrupación.

```{r}
#Amplitud de la agrupación
A4 = diff(range(cw))/k4
A4
```

Se fija que A = 1.1, ya que la precisión de los datos estudiados es el valor decimal.

```{r}
A4=1.1
```

A continuación se van a determinar los extremos de la agrupación. En primer lugar, se calcula el primer extremo del intervalo.

```{r}
#Primer extremo
L1 = min(cw)-(1/2)*0.1
```

Para determinar el resto de extremos se hace lo siguiente.

```{r}
#Vector de los extremos del intervalo
L_fd = L1 + A4*(0:13)
L_fd
```

Para calcular las marcas de clase empleamos la siguiente expresión.

```{r}
#Vector de las marcas de clase
X_fd = (L_fd[1:length(L_fd)-1]+L_fd[2:length(L_fd)])/2
X_fd

```


