---
title: "Ejercicios - Data Frame R"
author: "Ramon Ceballos"
date: "23/1/2021"
output:
  pdf_document: default
  html_document:
    df_print: paged
---

```{r setup, include=FALSE}
knitr::opts_chunk$set(echo = TRUE)
```

Carga en R el CSV de la web http://winterolympicsmedals.com/medals.csv y responde a las preguntas de la tarea.

```{r}
df_medals = read.csv("http://winterolympicsmedals.com/medals.csv", header=TRUE, stringsAsFactors = FALSE)
str(df_medals)
head(df_medals,10)
```


# Preguntas de esta tarea

## 1.¿Cuantos deportistas aparecen en el data frame?
```{r}
#Para saber el número de deportistas tenemos que averiguar el nº de filas que hay
deportistas = nrow(df_medals)
deportistas
```


## 2.¿Cuantos han ganado medallas de oro, cuantos de plata y cuantos de bronce?

```{r}
#Selcciono las medallas de oro
gold = nrow(subset(df_medals, Medal == "Gold", select = "Medal"))
gold

#Selcciono las medallas de plata
silver = nrow(subset(df_medals, Medal == "Silver", select = "Medal"))
silver

#Selcciono las medallas de bronce
bronze = nrow(subset(df_medals, Medal == "Bronze", select = "Medal"))
bronze
```


## 3.¿En cuantos lugares se han hecho olimpiadas de invierno?

```{r}
#Convierto a factor la columna de las ciudades y cuento cuanto niveles tiene dicho factor
df_medals$City = as.factor(df_medals$City)
cities = length(levels(df_medals$City))
cities
```


## 4.¿Cuantos hombres y cuantas mujeres hay?

```{r}
#Calculo los hombres
hombres = nrow(subset(df_medals, Event.gender == "M", select = "Event.gender"))
hombres

#Calculo las mujeres
mujeres = nrow(subset(df_medals, Event.gender == "W", select = "Event.gender"))
mujeres

```


## 5.¿En qué año participaron más deportistas?

```{r}

athletes_year = table(df_medals$Year)
athletes_year

#El año que más atletas participaron fue el año 2006 con 252 atletas.

```


## 6.El campo NOC indica el país del ganador de la medalla. ¿Qué país puede presumir de haber ganado más medallas de oro en los juegos de invierno entre 1960 y 1996?

```{r}

df_medals$Year=as.integer(df_medals$Year)

#Selecciono una submatriz de los años comprendidos entre 1960 y 1996, con los atletas que ganaron medallas de oro
df2 = subset(df_medals, 1960 <= Year & Year <= 1996 & Medal=="Gold")

#Introduzco una nueva variable que le de el valor 1 a cada medalla de oro
str(df2)
new_column = c(rep(1,411))
df2$Number_gold = new_column
str(df2)

#Medallas de oro obtenidas por cada pais
Gold_NOC= aggregate(Number_gold~NOC, data =df2, FUN = sum)
Gold_NOC

Max_Gold_NOC =subset(Gold_NOC, Number_gold == max(Gold_NOC$Number_gold), select = "NOC")
Max_Gold_NOC

#La URS es el país con más medallas de oro entre los años 1960 y 1996

```


