---
title: "Estadística descriptiva con datos cuantitativos"
author: "Ramon Ceballos"
date: "30/1/2021"
output:
  pdf_document: default
  html_document:
    df_print: paged
---

```{r setup, include=FALSE}
knitr::opts_chunk$set(echo = TRUE)
```

# Funciones para estudiar datos cuantitativos de forma estadística 

## 1. **Función summary()**

La función **`summary()`** aplicada a un vector numérico o a una variable cuantitativa nos devuelve un resumen estadístico con los valores mínimo y máximo del vector, sus tres cuartiles y su media.

Al aplicar esta función a un data frame, esta se aplica a todas sus variables de forma simultánea. De este modo, podemos observar rápidamente si hay diferencias notables entre sus variables numéricas.

### Ejemplo 1

```{r}
#Cargamos el data frame
cangrejos = read.table("../../../data/datacrab.txt", header = TRUE) 

#Eliminamos la primera columna
cangrejos = cangrejos[-1] 

#Aplicamos la función summary
summary(cangrejos) 
```

Si nos interesase comparar numéricamente los pesos (weight) y las anchuras (width) de los cangrejos con 3 colores con los que tienen 5 colores, utilizaríamos las siguientes instrucciones:

```{r}
#summarize() para cangrejos de tres colores
summary(subset(cangrejos, color == 3,c("weight","width")))

```

```{r}
#summarize() para cangrejos de cinco colores
summary(subset(cangrejos, color == 5,c("weight","width")))
```

Se deduce así que los cangrejos con 5 colores pesan ligeramente menos y tienen menos anchura que los que tienen 3 colores. 

## 2. **Función by()**

La función **`by()`** se utiliza para aplicar una determinada función a algunas columnas de un data frame segmentándolas según los niveles de un factor.

La sintaxis de esta función es **`by(columnas, factor, FUN = función)`**.

Con lo cual, haciendo uso de la función **`by`** y especificando **`FUN = summary`**, podremos calcular el resumen estadístico anteriormente comentado a subpoblaciones definidas por los niveles de un factor.

### Ejemplo 2

Para este ejemplo, haremos uso del famoso dataset iris.

Si nos interesase calcular de forma rápida y sencilla las longitudes de sépalos y petalos en función de la especie, necesitaríamos hacer uso de la instrucción mostrada a continuación. 

Por motivos de espacio, no se muestran los resultados proporcionados por R.

```{r}
#Selección de las columnas 1 (sepal.length) y 3 (petal.length)
#Agrupo por especies (iris$species)
#Aplico la función summary()
by(iris[,c(1,3)], iris$Species, FUN = summary)
```

## 3. **Función aggregate()**

Tanto la función **`by`** como la función **`aggregate`** son equivalentes. No obstante, los resultados se muestran de forma diferente en función de cual utilicemos.

En el caso del ejemplo anterior, convenía más hacer uso de la función **`by`**.

Podéis comprobarlo introduciendo por consola la siguiente instrucción:

```{r}
# Agrego sepal.length y petal.length a las especies de iris
#tomo los datos recogidos en iris
#aplico summary()
aggregate(cbind(iris$Sepal.Length,iris$Petal.Length)~iris$Species, 
          data = iris, FUN = summary)
```

## 4. Valores NA

La mayoría de las funciones vistas a lo largo de este tema no funcionan bien con valores **`NA`**.

Para no tenerlos en cuenta a la hora de aplicar estas funciones, hay que especificar el parámetro **`na.rm = TRUE`** en el argumento de la función.

```{r}
x = c(1,2,3,NA)
sum(x)
sum(x, na.rm = TRUE)
mean(x)
mean(x, na.rm = TRUE)
var(x)
var(x, na.rm = TRUE)
sd(x)
sd(x, na.rm = TRUE)
```

### Ejemplo 3

Importa especificar na.rm =TRUE en las diversas funciones que empleemos para obtener medidas estadísticas.

```{r}
#Defino una semilla
set.seed(0)

#creo la variable dado2
dados2 = sample(1:6,15, replace = TRUE)
dados2

#anulo la semilla
set.seed(NULL)
```

```{r}
dadosNA = c(dados2,NA)
dadosNA
mean(dadosNA)
mean(dadosNA, na.rm = TRUE)
```



