---
title: "Estructura de datos con R - Subvectores"
author: "Ramon Ceballos"
date: "15/1/2021"
output:
  pdf_document: default
  html_document:
    df_print: paged
---

```{r setup, include=FALSE}
knitr::opts_chunk$set(echo = TRUE)
```

# Subvectores

Vamos a ver diferentes notaciones que nos permiten trabajar con partes del total del vector.

- ```vector[i]```: da la $i$-ésima entrada del vector

	- Los índices en R empiezan en 1
	- ```vector[length(vector)]```: nos da la última entrada del vector
	- ```vector[a:b]```: si $a$ y $b$ son dos números naturales, nos da el subvector con las entradas del vector original que van de la posición $a$-ésima hasta la $b$-ésima.
	- ```vector[-i]```: si $i$ es un número, este subvector está formado por todas las entradas del vector original menos la entrada $i$-ésima que hayamos dado. Si $i$ resulta ser un vector, entonces es un vector de índices y crea un nuevo vector con las entradas del vector original,cuyos índices pertenecen a $i$
	- ```vector[-x]```: si $x$ es un vector (de índices), entonces este es el complementario de vector[$x$]
	
## Operadores lógicos

También a la hora de acceder a posiciones podemos utilizar **operadore lógicos**:

	- ```==```: =
	- ```!=```: $\neq$
	- ```>=```: $\ge$  
	- ```<=```: $\le$
	- ```<```: $<$
	- ```>```: $>$
	- ```!```: NO lógico
	- ```&```: Y lógico
	- ```|```: O lógico
	
```{r subvectores 1}
v = c(14,5,6,19,32,0,8)
#Muestra el elemento de la posición 2
v[2]
#Da un vector que elimina los elemntos de las posiciones 3 y 5
v[-c(3,5)]
#Solo apareceran en el nuevo vector los elementos distintos de 19 y mayores de 15
v[v != 19 & v>15]
```

## Condicionales

Existen las funciones which, que dado un vector x buscan los indices que cumplen cierta **condición**.

- ```which(x cumple condición)```: para obtener los índices de las entradas del vector $x$ que satisfacen la condición dada
- ```which.min(x)```: nos da la primera posición en la que el vector $x$ toma su valor mínimo
- ```which(x==min(x))```: da todas las posiciones en las que el vector $x$ toma sus valores mínimos
- ```which.max(x)```: nos da la primera posición en la que el vector $x$ toma su valor máximo
- ```which(x==max(x))```: da todas las posiciones en las que el vector $x$ toma sus valores máximos

### Ejemplos en chunks

*Operadores lógicos*
```{r ej oplog y cond}
x <- seq(3, 50, by = 3.5)
x
#posición 8
x[8]
#última posición
x[length(x)]
#quitar nº
x[-3]
#nuevo vector
x[4:9]
#Obtener nº pares del vector
x[seq(2,length(x),by=2)]
#Quitar los nº pares
x[-seq(2,length(x),by=2)]
#Filtrar elementos
x[c(1,3,5)]
#elementos mayores de 30
x[x>30]
#elementos menores de 10 y mayores de 35
x[x<10|x>35]

#SE PUEDE FILTRAR UN VECTOR SEGUN LOS VALORES DE OTRO VECTOR
v1 <- c(1,3,5,7)
v2 <- c(-9,2,5,1)
v1[v2>0]
```
*Condicionales*
```{r}
#si aplicas which directamente da las posiciones del vector
#x[which] da el valor de las posiciones
s <- c(2,6,9,14,-5)
which(s>4)
s[which(s>4)]
s[s>4]
#Posición del elemento más pequeño
which.min(s) #si solo hay uno
which(s == min(s)) #si hay varios minimos en el vectores

```

	
