---
title: "Estructura de datos en R - Factores"
author: "Ramon Ceballos"
date: "16/1/2021"
output:
  pdf_document: default
  html_document:
    df_print: paged
---

```{r setup, include=FALSE}
knitr::opts_chunk$set(echo = TRUE)
```

# FACTORES EN **R**

<l class="definition">Factor</l>: es como un vector, pero con una estructura interna más rica que permite usarlo para clasificar observaciones

- `levels`: atributo del factor. Cada elemento del factor es igual a un nivel. Los niveles clasifican las entradas del factor. Se ordenan por orden alfabético
- Para definir un factor, primero hemos de definir un vector y trasformarlo por medio de una de las funciones `factor()` o `as.factor()`.
```{r}
nombres = c("Maria", "Juan", "Jose","Maria","Juan")
nombres.factor <- factor(nombres)
nombres.factor
```
Los factores sirven para catalogar algún elemento.

## Función factor()

- `factor(vector,levels=...)`: define un factor a partir del vector y dispone de algunos parámetros que permiten modificar el factor que se crea:
  
    - `levels`: permite especificar los niveles e incluso añadir niveles que no aparecen en el vector
    - `labels`: permite cambiar los nombres de los niveles
    
-  `levels(factor)`: para obtener los niveles del factor
```{r}
gender = c("M","H","H","H","M","M","M","M")
gender.factor=factor(gender)
gender.factor
#as.factor() definde también un factor pero no puede incluir niveles extras
gender.factor2 = as.factor(gender)
gender.factor2
#Para incluir niveles extras se emplea factor()
gender.factor3=factor(gender, levels =c("M","H","B"))
gender.factor3
#Para aclarar el significado de los niveles se emplea labels
gender.factor4 <- factor(gender, levels =c("M","H","B"), labels = c("Mujer","Hombre","Hermafrodita"))
gender.factor4
#Consultar los niveles de un factor
levels(gender.factor4)
#Asignar niveles de un factor
levels(gender.factor4) = c("Femenino","Masculino","Hibrido")
gender.factor4
```

Hasta ahora hemos visto los factores simples donde el orden de los factores no sería relevante. Este aspecto es diferente para los factores ordenados.

## Factor ordenado

<l class="definition">Factor ordenado.</l> Es un factor donde los niveles siguen un orden

- `ordered(vector,levels=...)`: función que define un factor ordenado y tiene los mismos parámetros que factor
```{r}
fac = factor(c(1,1,1,2,2,3,2,4,1,3,3,4,2,3,4,4), 
       levels = c(1,2,3,4), labels = c("Sus","Apr","Not","Exc"))
fac
facOrd = ordered(c(1,1,1,2,2,3,2,4,1,3,3,4,2,3,4,4), 
       levels = c(1,2,3,4), labels = c("Sus","Apr","Not","Exc"))
facOrd
```



