---
title: "R & Python"
author: "Ramon Ceballos"
date: "14/1/2021"
output:
  pdf_document: default
  html_document:
    df_print: paged
---

```{r setup, include=FALSE}
knitr::opts_chunk$set(echo = TRUE)
```

## LIBRERIA Reticulate

```{r Carga librerías de Python}
#Cargo la libreria reticulate instalada en R
library(reticulate)
#Con este comando cargo más de 200 librerías de python que podría usar en este script de R
use_python("C:/Users/usuario/anaconda3/python.exe")
#usa el comando de abajo:
#py_install("nombre del paquete a instalar")
#se ha importado la librería de python os a este script, guardandola en una variable
os <- import ("os")
#Se invoca el módulo listdir con el $ para ver los directorios que hay en el lugar en el que está guardado este script
os$listdir(".")
```

Se pueden llamar ficheros de python (.py) en R una vez se ha cargado Reticulate en un script de R.

Para poder llamar a funciones de dichos ficheros se emplea:

1. Comando source_python("nombre del fichero"). Así importamos dicho fichero.

Para llamar ficheros que contengan clases (librerias), se emplea el comando py_run_file ("nombre de archivo .py") para luego ejecutar el main (programa principal de una clase).

```{r}
#Se importa la libreria de Python llamada Numpy
np <- import("numpy", convert = FALSE)

x <- np$array(c(1:4))
#Hace las sumas acumuladas del paquete numpy
sum <- x$cumsum()
#Da el resultado igual que en python
print (sum)

#Para obtener un resultado de R se emplea:
py_to_r(sum)
```

## AYUDA EN R
Comando help(function)
Ej.: help (py_to_r)

## AYUDA EN PYTHON
Comando py_help()

```{r}
py_help(os$chdir)
```

## ARRAYS
Se puede crear objetos Python desde R

```{r}
A <- np_array(c(1:10), dtype="float16")
A
```

## Escribir chunk en Python
```{python}
import numpy as np
import pandas as pd

```

## Leer datos en R y Python
```{r}
datos <- iris
head (datos)
#paso los datos de r a Python
datos_py <- r_to_py(datos)

```

Los dataset de R empieza en 1 mientras que los dataset de Python empiezan en 0

```{python}
import numpy as np
import pandas as pd

r.datos_py.head()
```

## Sparse matrix

Son matrices que se usan mucha y son la gran mayoria ceros salvo una posicion.

Depende en R del paquete Matrix.

```{r}
library(Matrix)
n <- 6
set.seed(123)
sparse_mat <- sparseMatrix(
  i = sample(n, n, replace = F),
  j = sample(n, n, replace = F),
  x = runif(0:n),
  dims = c(n,n)
)
sparse_mat

sparse_mat_py <- r_to_py(sparse_mat)
```

Paso la variable de R a Python

```{python}
r.sparse_mat_py

```

Paso la variable de Python a R, pudiendo haberla modificado en Python

```{r}
py_to_r(sparse_mat_py)
```


