---
title: "INTRODUCCIÓN A LA REPRESENTACIÓN GRÁFICA"
author: "Ramon Ceballos"
date: "18/1/2021"
output:
  pdf_document: default
  html_document:
    df_print: paged
---

```{r setup, include=FALSE}
knitr::opts_chunk$set(echo = TRUE)
```

# 1. Uso de la función plot()

## Gráfico básico de puntos 

Puede ser un gráfico de dispersión (puntos) o gráfico continuo (funciones).

Para hacer gráficos de puntos se utiliza:

- `plot(x,y)`: para dibujar un gráfico básico de puntos siendo $x,y$ vectores numéricos
    - `plot(x)` = `plot(1:length(x),x)`
    
- `plot(x,función)`: para dibujar el gráfico de una función 

### Ejemplos
```{r, fig.height = 4, fig.width = 7, fig.align = "center"}
alumnos = c(1:10)
notas = c(2,5,7,9,8,3,5,6,10,7)
plot(alumnos,notas)
```

```{r primer_plot, fig.align='center',fig.cap="GRAFICO DE EJEMPLO NÚMERO 1. Uso de fig.cap"}
x = c(2,6,4,9,-1)
y = c(1,8,4,-2,4)
plot(x,y)
```

Si no incorporamos vector `y`, `R` nos va a tomar el parámetro `x` como si fuese el vector de datos `y` : `plot(1:n, x)`. Es decir, "x" toma el valor del índice del valor dentro del vector e "y" el valor como tal.

```{r,fig.align='center'}
plot(2^(1:6))
```

Si queremos representar una función $f(x)$:

```{r,fig.align='center'}
f <- function(x){ sqrt(x) }
plot(f)
```

Por defecto el plot de la gráfica lo realiza entre 0 y 1.

# 2.Parámetros de la función plot()

## 2.1 Primera clase

Algunos parámetros utilizados para modificar los parámetros de visulaización de un gráfico son:

- `log`: para indicar que queremos el gráfico en escala logarítmica. Se iguala log al eje que se desee tener en escala logaritmica.
- `main("título")`: para poner título al gráfico. Si en vez de un texto queráis poner una expresión matemática, tenéis que utilizar la función `expression()` 
- `xlab("etiqueta")`: para poner etiqueta al eje $X$
- `ylab("etiqueta")`: para poner etiqueta al eje $Y$
- `pch=n`: significa "point character" y se usa para elegir el símbolo de los puntos. $n=0,1,...,25$. El valor por defecto es `pch = 1`. En las diapositivas del tema 4 aparecen los símbolos representados.
- `cex`: para elegir el tamaño de los símbolos (puntos o líneas).Ejemplos: `cex=1`,`cex=2`(el doble de grandes)...
- `col="color en inglés"`: para elegir el color del borde de los símbolos. [Gama de colores](http://www.stat.columbia.edu/~tzheng/files/Rcolor.pdf). Ref.: University of Columbia.
- `bg = "color en el interior del punto"`: da el color del interior del punto.

### Ejemplo de escala logarítmica. Modificar una gráfica

```{r, fig.height = 3.75, fig.width = 9, fig.align = "center"}
par(mfrow = c(1,2)) #sirve para colocar dos gráficos en la misma linea
plot = plot(exp(1:20), xlab = "Indice", ylab = expression(e^{1:20}), 
            main = "Escala lineal")
plotLog = plot(exp(1:20), log = "y", xlab = "Indice", ylab = expression(e^{1:20}), 
               main = "Escala logaritmica en el eje y")
par(mfrow = c(1,1)) #devuelve los gráficos a como estaban, es obligatorio
#Usa echo="False" para que no aparezca el codigo
```

### Ejemplos varios

**SUCESIÓN DE FIBONACCI**

Es una función que se basa en sumar los dos elementos anteriores.

```{r, fig.align='center'}
n = 1:20
#Expresión sacada de Wikipedia para el cálculo de los nºs fibonacci
fib = (1/sqrt(5))*((1+sqrt(5))/2)^n - (1/sqrt(5))*((1-sqrt(5))/2)^n
#imprimo nºs fibonacci
fib
par(mfrow = c(1,2))
plot(fib, xlab = "n", 
     ylab = expression(F[n]),
     main = "Sucesión de Fibonacci",
     pch = 21, cex = 2,
     col = "powderblue", 
     bg = "orchid", 
     log = "xy")

plot(fib, xlab = "n", 
     ylab = expression(F[n]),
     main = "Sucesión de Fibonacci", 
     pch = 21, cex = 2,
     col = "powderblue", 
     bg = "orchid", log = "y")
par(mfrow = c(1,1))
```

## 2.2 Segunda clase. Tipos de gráficos

Se pueden emplear otros parámetros para seleccionar el tipo de gráfico que queremos respresentar.

- `type`: para elegir el tipo de gráfico que queremos. Se iguala a estas letras:
    - `p`: puntos (valor por defecto)
    - `l`: líneas rectas que unen los puntos (dichos puntos no tienen símbolo)
    - `b`: líneas rectas que unen los puntos (dichos puntos tienen símbolo). Las líneas no traspasan los puntos
    - `o`: como el anterior pero en este caso las líneas sí que traspasan los puntos
    - `h`: histograma de líneas
    - `s`: histograma de escalones
    - `n`: para no dibujar los puntos

### Ejemplo de diferentes tipos de gráficos

```{r,fig.align='center'}
par(mfrow = c(3,2))
x = c(50:59)
y = c(2,9,25,3,100,77,62,54,19,40)
plot(x,y, pch = 23, cex = 2, col = "blue", type = "p")
plot(x,y, pch = 23, cex = 2, col = "blueviolet", type = "l")
plot(x,y, pch = 23, cex = 2, col = "gold", type = "b")
plot(x,y, pch = 23, cex = 2, col = "deeppink", type = "o")
plot(x,y, pch = 23, cex = 2, col = "springgreen", type = "h")
plot(x,y, pch = 23, cex = 2, col = "firebrick1", type = "s")
par(mfrow = c(1,1))
```


Existen otros parámetros que se aplican al tipo de línea.Sirve por tanto para funciones continuas. Por defecto R te crea 100 puntos seguidos que no son distinguibles y lo vemos como una línea.

- `lty`: para especificar el tipo de línea (l type)
    - "solid" : $1$: línea continua (valor por defecto)
    - "dashed" : $2$: línea discontinua
    - "dotted" : $3$: línea de puntos
    - "dotdashed" : $4$: línea que alterna puntos y rayas
    
- `lwd`: para especificar el grosor de las líneas (l width)
- `xlim`: para modificar el rango del eje $X$ (hay que suministrar un vector de 2 puntos para indicar el rango deseado)
- `ylim`: para modificar el rango del eje $Y$ (hay que suministrar un vector de 2 puntos para indicar el rango deseado)
- `xaxp`: para modificar posiciones de las marcas en el eje $X$ (indicar desde que numero a que numero aparecen y cuantas -> a,b,p)
- `yaxp`: para modificar posiciones de las marcas en el eje $Y$ (indicar desde que numero a que numero aparecen y cuantas -> a,b,p)

### Ejemplo ilustrativo

**Ejemplo tipo de los parámetros de la función plot**

```{r, fig.height = 4, fig.width = 9, fig.align = "center"}
x = (2*(1:20))
y = (-1)^(1:20)*5*(1:20)
plot(x,y, main = "Ejemplo de grafico", pch = 8, cex = 1, type = "b", lty = 4, lwd = 4, 
     xaxp = c(0,40,2), yaxp = c(-100,100,8))
```

**Ejemplo con la gráfica de los números Fibonacci**

```{r, fig.align='center'}
plot(n, fib, pch = 21, col = "red", 
     bg = "yellow", cex = 1.2, 
     main = "Fibonacci",
     type = "o", 
     lty = "dashed", 
     lwd = 2, 
     xlim = c(1,10), 
     ylim = c(0, 80),
     xaxp = c(0,10,5), 
     yaxp = c(0,80, 8))
```

Para consultar los parámetros y determinados aspectos relacionados con la función plot empleando los comandos en R de`?plot`y `?par`.