---
title: "Datos cuantitativos agrupados"
author: "Ramon Ceballos"
date: "4/2/2021"
output:
  pdf_document: default
  html_document:
    df_print: paged
---

```{r setup, include=FALSE}
knitr::opts_chunk$set(echo = TRUE)
```

# **Ejemplo de Histogramas con dataset de datacrab**

## 1. Datos de partida

Vamos a seguir trabajando con nuestra variable **`cw`** y, esta vez, lo que haremos será calcular histogramas de todas las formas explicadas anteriormente.

Recordemos todo lo que habíamos obtenido sobre nuestra variable `cw`:

```{r}
#Variable cuantitativa de trabajo
crabs = read.table("../../../../data/datacrab.txt", header = TRUE)
cw = crabs$width
```

```{r}
#Amplitud de cada intervalo
A = 1.3
```

```{r}
#Extremo 1 de los intervalos
L1 = min(cw)-1/2*0.1

#Vector con todos los extremos de los intervalos
L = L1 + A*(0:10)
```

## 2. Empleo de función hist() para dibujar el histograma

Dibujamos el histograma con **`hist`** y luego observamos su información interna.

```{r, fig.align='center',fig.width=8}
hist(cw, breaks = L, 
     right = FALSE, 
     main = "Histograma de las anchuras de los cangrejos")
```

```{r}
#Estructura interna del histograma
hist(cw, breaks = L, 
     right = FALSE, plot = FALSE)
```

### 2.1 Histograma de frecuencias absolutas

Definimos la función **`histAbs`** en el presente informe de RMarkdown.

```{r}
histAbs = function(x,L) {
  h = hist(x, breaks = L, 
           right = FALSE, 
           freq = FALSE,
           xaxt = "n", 
           yaxt = "n", 
           col = "lightgray", 
           main = "Histograma de frecuencias absolutas", 
           xlab = "Intervalos y marcas de clase",
           ylab = "Frecuencias absolutas")
  
  axis(1, at=L)
  
  text(h$mids, h$density/2, labels=h$counts, col="purple") 
  }
```


Ahora, dibujamos el histograma con **`histAbs`**.

```{r, fig.align='center',fig.width=10}
histAbs(cw,L)
```

### 2.2 Histograma de frecuencias absolutas acumuladas

Definimos la función **`histAbsCum`** en el presente informe de RMarkdown.

```{r}
histAbsCum = function(x,L) {
  
  h = hist(x, breaks = L, 
           right = FALSE , 
           plot = FALSE) 
  
  h$density = cumsum(h$density)
  
  plot(h, freq = FALSE, 
       xaxt = "n", yaxt = "n", 
       col = "lightgray", 
       main = "Histograma de frecuencias\nabsolutas acumuladas", 
       xlab = "Intervalos", 
       ylab = "Frec. absolutas acumuladas")
  
  axis(1, at=L)
  
  text(h$mids, h$density/2, 
       labels = cumsum(h$counts), 
       col = "purple") 
  }
```


Dibujamos el histograma con **`histAbsCum`**.

```{r, fig.align='center',fig.width=10}
histAbsCum(cw,L)
```

Hacemos uso de las funciones *`rug`* y *`jitter`*.

```{r, fig.align='center',fig.width=10}
histAbs(cw,L)
rug(cw)
```

```{r, fig.align='center',fig.width=10}
histAbs(cw,L)
rug(jitter(cw))
```

### 2.3 Histograma de frecuencias relativas

Definimos la función **`histRel`** en el presente informe de RMarkdown.

```{r}
histRel = function(x,L) {
  h = hist(x, breaks=L, right=FALSE , plot=FALSE)
  
  t = round(1.1*max(max(density(x)[[2]]),h$density),2) 
  
  plot(h, freq = FALSE, 
       col = "lightgray", 
       main = "Histograma de frec. relativas\ny curva de densidad estimada", 
       xaxt="n", 
       ylim=c(0,t), 
       xlab="Intervalos", 
       ylab="Densidades")
  
  axis(1, at = L) 
  
  text(h$mids, 
       h$density/2, 
       labels = round(h$counts/length(x),2), 
       col = "blue")
  
  lines(density(x), col = "purple", lwd = 2) 
  }
```


A continuación, calculamos la **densidad de `cw`** y la representamos con **`histRel`**.

```{r}
#densidad de "cw" (512 observaciones)
#Se obtienen 512 datos en el eje "x" y en el eje "y" que representan 512 ptos
#Estos ptos unidos generan la curva de densidad
str(density(cw))
```


```{r, fig.align='center',fig.width=10}
histRel(cw,L)
```

La curva de densidad que hemos obtenido en este gráfico tiene una forma de campana que nos recuerda la campana de Gauss. Para explorar este parecido, vamos a añadir al histograma la gráfica de la función densidad de una distribución normal (campana de Gauss) de media y desviación típica las del conjunto de datos original.

Así, aplicando las instrucciones siguientes, acabamos obteniendo:

```{r, fig.align='center',fig.width=10}
histRel(cw,L)

# Curva añadida al histograma
# dnorm("data","mean","sd") es la función de distribución normal
curve(dnorm(x, mean(cw), sd(cw)), 
      col="cyan4", 
      lty=4, 
      lwd=2,
      add=TRUE) #add=TRUE (para añadirlo a la figura)

legend("topright", 
       lwd=c(2,2), #anchura de linea
       lty=c(1,4), #tipo de linea
       col=c("purple","cyan4"), 
       legend=c("densidad estimada","densidad normal"))
```

### 2.4 Histograma de frecuencias relativas acumuladas

Definimos la función **`histRelCum`** en el presente informe de RMarkdown.

```{r}
histRelCum = function(x,L){
  h = hist(x, breaks = L, 
           right = FALSE , 
           plot = FALSE)
 
   h$density = cumsum(h$counts)/length(x)
   
  plot(h, freq = FALSE, 
      main = "Histograma de frec. rel. acumuladas\n y curva de distribución estimada", 
      xaxt = "n", 
      col = "lightgray", 
      xlab = "Intervalos", 
      ylab = "Frec. relativas acumuladas") 
  
  axis(1, at = L)
  
  text(h$mids, 
       h$density/2, 
       labels = round(h$density ,2), 
       col = "blue")
  
  dens.x = density(x)
  
  dens.x$y = cumsum(dens.x$y)*(dens.x$x[2]-dens.x$x[1]) 
  
  lines(dens.x,col = "purple",lwd = 2)
}
```


Dibujamos el histograma con **`histRelCum`**.

```{r, fig.align='center',fig.width=10}
histRelCum(cw,L)
```








