---
title: "Datos cuantitativos agrupados"
author: "Ramon Ceballos"
date: "2/2/2021"
output:
  html_document:
    df_print: paged
  pdf_document: default
---

```{r setup, include=FALSE}
knitr::opts_chunk$set(echo = TRUE)
```

# EJERCICIO NOTAS DE BACHILLERATO

## Ejemplo de agrupamiento de datos cuantitativo


Se han recogido las notas de un examen de historia a los 100 alumnos de primero de bachillerato de un instituto.

Vamos a hacer uso de todo lo aprendido para obtener la mayor información posible utilizando las funciones **`cut`** e **`hist`** y también, las proporcionadas por nosotros.


Los resultados obtenidos en la encuesta han sido:

```{r}
set.seed(4)
notas = sample(0:10,100, replace = TRUE)
set.seed(NULL)
```

```{r}
#Notas obtenidos de los 100 alumnos
notas
```


Vamos a agrupar las notas en los siguientes intervalos:

$$[0,5),\ [5,7),\ [7,9),\ [9,10]$$

Claramente, estos 4 intervalos no tienen la misma amplitud.

Fijémonos también en que el último intervalo está cerrado por la derecha.

```{r}
#Definimos vector de extremos de los intervalos
L = c(0,5,7,9,10)

#Definimos notas1 como el resultado de la codificación en intervalos 
#utilizando como etiquetas los propios intervalos
notas1 = cut(
  notas, 
  breaks = L, 
  right = FALSE, 
  include.lowest = TRUE) #incluye el último extremo

notas1
```

```{r}
#Definimos las marcas de clase
MC = (L[1:length(L)-1]+L[2:length(L)])/2

#Definimos notas2 como el resultado de la codificación en intervalos 
#utilizando como etiquetas las marcas de clase
notas2 = cut(
  notas, 
  breaks = L, 
  labels = MC, 
  right = FALSE, 
  include.lowest = TRUE)

notas2
```

```{r}
#Definimos notas3 como el resultado de la codificación en intervalos 
#utilizando como etiquetas la posición ordenada del intervalo (1, 2, 3 o 4)
notas3 = cut(
  notas, 
  breaks = L, 
  labels = FALSE, 
  right = FALSE, 
  include.lowest = TRUE)

notas3
```

```{r}
#Definimos notas4 como el resultado de la codificación en intervalos 
#utilizando como etiquetas Susp, Aprob, Not y Exc
notas4 = cut(
  notas, 
  breaks = L, 
  labels = c("Susp", "Aprob", "Not", "Exc"), 
  right = FALSE, 
  include.lowest = TRUE)

notas4
```


El resultado de **`cut`** ha sido, en cada caso, una lista con los elementos del vector original codificados con las etiquetas de las clases a las que pertenecen indicandolo en el parámetro **`labels`**. 

Las dos primeras aplicaciones de la función **`cut`** han producido factores (cuyos niveles son los intervalos y las marcas de clase, respectivamente, en ambos casos ordenados de manera natural), mientras que aplicándole **`labels = FALSE`** hemos obtenido un vector.

*¿Qué habría ocurrido si le hubiéramos pedido a R que cortase los datos en 4 intervalos?*

Pues en este caso no nos hubiera servido de mucho, sobre todo porque la amplitud de nuestros intervalos era, desde buen inicio, diferente.

```{r}
cut(notas, 
    breaks = 4, 
    right = FALSE, 
    include.lowest = TRUE)
```

R ha repartido los datos en 4 intervalos de longitud 2.5, y ha desplazado ligeramente a la izquierda el extremo izquierdo del primer intervalo. 

Trabajaremos ahora con **`notas4`** (suspenso, aprobado...)  y calcularemos sus frecuencias:

```{r}
table(notas4) #Fr. Abs

prop.table(table(notas4)) #Fr. Rel
```

```{r}
cumsum(table(notas4)) #Fr. Abs. Cum

cumsum(prop.table(table(notas4))) #Fr. Rel. Cum
```

Podríamos haber obtenido todo lo anterior haciendo uso de la función **`hist`**.

```{r}
notasHist = hist(
  notas, 
  breaks = L, 
  right = FALSE, 
  include.lowest = TRUE, 
  plot = FALSE)

notasHist

FAbs = notasHist$count #Frecuencias absolutas

FRel = prop.table(FAbs)

FAbsCum = cumsum(FAbs)

FRelCum = cumsum(FRel)
```

Ahora ya podemos crear un data frame con todas estas frecuencias:


```{r}
intervalos = c("[0,5)","[5,7)","[7,9)","[9,10]")
calificacion = c("Suspenso", "Aprobado", "Notable", "Excelente")
marcas = notasHist$mids
tabla.Fr = data.frame(intervalos,calificacion,marcas,FAbs,FAbsCum,FRel,FRelCum)
tabla.Fr
```

O bien, podríamos haber utilizado las funciones que os hemos proporcionado:


```{r}
#Segunda función
TablaFrecs.L = function(x,L,V){
  x_cut = cut(x, breaks=L, right=FALSE, include.lowest=V)
  intervals = levels(x_cut)
  mc = (L[1:(length(L)-1)]+L[2:length(L)])/2
  Fr.abs = as.vector(table(x_cut)) 
  Fr.rel = round(Fr.abs/length(x),4)
  Fr.cum.abs = cumsum(Fr.abs)
  Fr.cum.rel = cumsum(Fr.rel)
  tabla = data.frame(intervals, mc, Fr.abs, Fr.cum.abs, Fr.rel, Fr.cum.rel)
  tabla
  }
```

```{r}
TablaFrecs.L(notas, L, TRUE)
```
