---
title: "Estadistica descriptiva con datos cualitativos"
author: "Curso de Estadística Descriptiva"
date: "24/12/2018"
output:
  pdf_document: default
  html_document: default
---

# DATASET: HairEyeColor

El dataset **HairEyeColor** recoge tres variables cualitativas y `R` trae definido de serie. Se recogen las variables de genero (hombre/mujer), color de ojos (4 colores diferentes) y color de pelo (4 colores diferentes).

Este dataset no es un *DataFrame* ya que viene definido como frecuencias absolutas directamente. Por tanto, los datos aparecen agregados siendo una forma común en el mundo real.

```{r}
HairEyeColor

#Para obtener el número de individuos totales se usa:
sum(HairEyeColor) -> total
```

El total de individuos de la tabla de datos es `r total`.

## Obtener tabla de frecuencias marginales

Se emplea la función prop.table() sobre el dataset, de forma directa.

```{r}
#Frec. Rel. Marg. por género (hombre/mujer)
prop.table(HairEyeColor, margin = 3)

#Frec. Rel. Marg. por color de pelo y el color de ojos (combinación de los colores)
prop.table(HairEyeColor, margin = c(1,2))
```

## Cambiar orden de las variables -> aperm()

Para cambiar el orden de variables dentro de un dataset ya creado se utiliza la función **aperm(dataset, perm = c(variable1, variable2, variable3))** (array permutation). Permite cambiar el orden de las columnas, que ahora están definidas como:

- *Primera variable = color de pelo*. Debido a que define las filas (rows).
-*Segunda variable = color de ojos*. Debido a que define las columnas (columns).
-*Tercera variable = genero*. Debido a que da el nombre de las tablas bidimensionales.

El nuevo orden establecido será primero el genero, segundo el color del pelo y tercero el color de los ojos.

```{r}
aperm(HairEyeColor, perm = c("Sex", "Hair", "Eye"))
```

## Formatear la salida de las tablas -> Librería kableExtra y Librería xtable

La librería **kableExtra** permite dar un mejor formato a las tablas. Kable forma parte de *Knit*, y permite obtener una representación global de los datos que guarda R. S eusa la función **kable()**.

No es adecuado para analizar tres variables cualitativas.

```{r}
#library(kableExtra)
#kable(HairEyeColor)
```

Otra librería utilizada para formatear tablas es **xtable**. Se utiliza la función **xtable()** para el formateo y se emplea como máximo para *tablas bidimensionales*.

Para que te aparezca no solo el código matemático LaTeX se debe poner en el chunk **results ="asis"**. En html no se genera la tabla con xtable().

```{r, results='asis'}
#library(xtable)
sex = factor(c("H", "M", "M", "M", "H", "H", "M", "M"))
ans = factor(c("S", "N", "S", "S", "S", "N", "N", "S"))

#xtable(table(sex, ans)) 
```

