---
title: "Introducción a la Representación Gráfica"
author: "Ramon Ceballos"
date: "19/1/2021"
output:
  pdf_document: default
  html_document:
    df_print: paged
---

```{r setup, include=FALSE}
knitr::opts_chunk$set(echo = TRUE)
```

# Añadir elementos a un gráfico

## 1. Añadir puntos y rectas al gráfico

Existen dos instrucciones que se deben de conocer para añadir elementos a un gráfico:

- `points(x,y)`: añade un punto de coordenadas $(x, y)$ a un gráfico ya existente. También se pueden añadir vectores de puntos.
- `abline`: para añadir una recta a un gráfico ya existente
    - `abline(a,b)`: añade la recta $y=bx+a$. Es de regresión lineal
    - `abline(v = x0)`: añade la recta vertical $x=x_0$. $v$ puede estar asignado a un vector
    - `abline(h = y0)`:  añade la recta horizontal $y=y_0$. $h$ puede estar asignado a un vector
    
(**Importante**) Una vez se añaden elementos a un gráfico, no se podrá modificar la estructura del gráfico.

### Ejemplos

**1. Añadir un punto y una recta horizontal**
```{r, echo = FALSE, fig.width = 9, fig.align = "center"}
x = (2*(1:20))
y = (-1)^(1:20)*5*(1:20)
plot(x,y, 
     main = "Poniendo un punto y una recta", 
     pch = 8, 
     cex = 1, type = "b", 
     lty = 4, lwd = 4, 
     xaxp = c(0,40,2), 
     yaxp = c(-100,100,8))

points(20,0, col = "red", 
       cex = 4, pch = 16)

abline (h = 0, lty = 2, 
        col = "dodgerblue")
```

**2. Añadir puntos y rectas**
```{r, fig.align='center'}
f <- function(x){
  x^2 -2*x + sqrt(abs(x))
}
plot(f, xlim = c(-3,3))
#poner punto en (0,0)
points(0,0, pch = 19, cex=0.7)
#poenr puntos como si fuera una parabola
points(-3:3, (-3:3)^2, col = "blue", pch=19)
#se dibuja recta de pendiente 3 que pasa por 2
abline(2,3, lty = "dashed", col = "red")

abline(v = 0, lty = "dotted", col = "green")

abline(h = 0, lty = "dotdash", col = "black")
```

**3. Genera lineas para ver donde se situa la linea**
```{r,fig.align='center'}
f <- function(x){x^2}
plot(f, xlim = c(-3,3), col = "red", 
     lwd = 2, 
     ylab = expression(y^2), 
     xlab = "x")
#Establecer un grid
abline(h=0:9, v = -3:3, lty="dotted", col = "grey")
```

**4. Función tangente. Colocar asintotas verticales**
```{r,fig.align='center'}
plot(tan, xlim = c(-pi, pi), 
     ylim = c(-5,5))
#Coloca la asintota vertical de la función
abline(v = c(-pi/2, pi/2), col = "red")
```


## 2. Añadir texto y curvas a un gráfico

**1. Añadir texto**

- `text(x,y,labels = "....")`: añade en el punto de coordenadas $(x,y)$ el texto especificado como argumento de labels
    - `pos`: permite indicar la posición del texto alrededor de las coordenadas $(x,y)$. Admite los siguientes valores:
        - 1: abajo
        - 2: izquierda
        - 3: arriba
        - 4: derecha
        - 5: sin especificar: el texto se sitúa centrado en el punto $(x,y)$

### Ejemplo función text()

**Añadir etiquetas**
```{r, fig.width = 9, fig.height = 3.75,fig.align = "center"}
alumnos = c(1:10)
notas = c(2,5,7,9,8,3,5,6,10,7)
plot(alumnos,notas, main = "Grafico con texto")
#Se repite 3 ocho veces con rep()
text(alumnos,notas, 
     labels = c("S","A","N","E","N","S","A","A","E","N"), 
     pos = c(rep(3,times = 8),1,3))
```

**Diferentes posiciones en 0,0**
```{r,fig.align='center'}
plot(0,0)
text(0,0, labels = "debajo", pos = 1)
text(0,0, labels = "izquierda", pos = 2)
text(0,0, labels = "arriba", pos = 3)
text(0,0, labels = "derecha", pos = 4)
points(0,1)
text(0,1, labels = "centro")
```

**2. Añadir lineas y curvas**

- `lines(x, y)`:añade a un gráfico existente una línea poligonal que une los puntos $(x_i, y_i)$ sucesivos. $x,y$ son vectores numéricos
- `curve(curva)`: permite añadir la gráfica de una curva a un gráfico existente
    - `add=TRUE`: si no, la curva no se añade
    - La curva se puede especificar mediante una expresión algebraica con variable $x$, o mediante su nombre si la hemos definido antes
    
### Ejemplos

**Uso de la función lines() y curve()**
```{r,fig.align='center'}
f <- function(x){x^2}

plot(f, xlim = c(-3,3), 
     ylim = c(-10,10))

points(-3:3, f(-3:3), pch = 19)

lines(-3:3, f(-3:3), lwd = 2, 
      lty = "dotted", col = "red")

curve(x^3, lty = "dashed", col = "blue", add = TRUE)

curve(x^4, lty = "dashed", col = "orangered", add=TRUE)
```

**Ejemplo con lines() y curve()**
```{r, results='hide', fig.align="center", fig.height=4}
x = c(5*(1:20))

plot(x,c(exp(-x)+(-1)^x*x/2*sin(x)^2),col="black")

lines(c(20,10,40,80,60,60,20),
      c(20,0,-20,-20,40,0,20), 
      lwd = 2, col = "red")

curve(20*sin(x), add = TRUE, 
      col = "green")

legend("topleft",
       legend = c("Expresión 1","Polígono",expression(20*sin(x))),
       col = c("black","red","green"),
       lty = 1)
```

## 3. Añadir leyendas a los gráficos

- `legend(posición, legend = ...)`: para añadir una leyenda
    - La posición indica donde queremos situar la leyenda. Puede ser o bien las coordenadas de la esquina superior izquierda de nuestra leyenda, o bien una de las palabras siguientes:
        - "bottom" / "bottomright" / "bottomleft"
        - "top" / "topright" / "topleft"
        - "center" / "right" / "left"
        
    - `legend`: contiene el vector de nombres entre comillas con los que queremos identificar a las curvas en la leyenda

### Ejemplos

**Ejemplo 1 de leyenda**
```{r, fig.align='center'}
x = seq(0,2*pi,0.1)

plot(x,sin(x),type="l",col="blue",
     lwd=3, xlab="", ylab="")

lines(x,cos(x),col="green",lwd=3)

lines(x, tan(x), col="red",lwd=3)

legend("bottomleft",
       col=c("blue","green","red"), 
       legend=c("Seno","Coseno", "Tangente"), 
       lwd=3, bty="l")
```

**Ejemplo 2 de leyenda**
```{r, results='hide', fig.align="center", fig.height=4}
f <- function(x){x^2}

plot(f, xlim = c(-3,3), 
     ylim = c(-10,10))

points(-3:3, f(-3:3), pch = 19)

lines(-3:3, f(-3:3), lwd = 2, 
      lty = "dotted", col = "red")

curve(x^3, lty = "dashed", col = "blue", add = TRUE)

curve(x^4, lty = "dashed", col = "orangered", add=TRUE)

legend("bottomright", 
       legend = c(expression(x^2), expression(x^3), expression(x^4)), 
       lwd = 2, 
       col = c("red", "blue", "orangered"), 
       lty = c("dotted", "dashed", "dashed")
       )
```

## 4. Añadir segmentos, flechas, símbolos y polígonos

## Añadir elementos al gráfico

- `segments`: para añadir segmentos a un gráfico existente. Trozo de linea
- `arrows`: para añadir flechas a un gráfico existente
- `symbols`: para añadir símbolos a un gráfico existente
- `polygon`: para añadir polígonos cerrados especificando sus vértices a un gráfico existente

### Ejemplos

```{r, echo = FALSE, fig.align="center"}

x = c(5*(1:10))

plot(x,c(exp(-x)+(-1)^x*x/2*sin(x)^2), 
     xlab = "Múltiplos de cinco", 
     ylab = "Función larga", 
     main = "Grafico con varios elementos")

#Va del p(10,0) al p(40,0) y esta en rojo
segments(10,0,40,0, col = "red", 
         lwd = 4)

#Va del p(10,0) al p(40,-10) y esta en rojo. code = 3 es una flecha que tiene inicio y fin
#Puede servir para texto
arrows(10,0,40,-10, col = " blue", 
       length = 0.5, angle = 20, 
       code = 2)

#stars da un simbolo estrella
#se podrían pintar circulos, cuadrados...
#inches=0.5 hace que la estrella sea la mitad de grande
symbols(40,0, stars = cbind(1,.5,1,.5,1,.5,1,.5,1,.5),
        add = TRUE, lwd = 3, 
        inches = 0.5)

symbols(40,0,stars = cbind(1,.5,1,.5,1,.5,1,.5,1,.5),
        add = TRUE, lwd = 3)

#es un triangulo ya que hemos daado tres vertices
polygon(c(20,30,40),c(10,-10,10), 
        col = "gold", 
        density = 3, 
        angle = -45, 
        lty = 1, lwd = 5)
```