---
title: "Juntar R y Python con RStudio"
author: "Ramon Ceballos"
date: "11/2/2021"
output:
  pdf_document: default
  html_document:
    df_print: paged
---

```{r setup, include=FALSE}
knitr::opts_chunk$set(echo = TRUE)
library(reticulate)
```

# **A. Pokemon (Py -> R)**

## 1. Generalidades para el uso inicial de Python en R

Para poder trabajar con R y Python se emplea la librería "reticulate".

Para ver que versión de Python se está utilizando, pon en la consola "Sys.which("python")" y te indicará el directorio de uso. Si quisiera emplear Python de anaconda u otra versión tendrá que especificar en la primer chunk del RMarkdown la expresión "use_python"("directorio/ananconda3/bin/python").

```{python}
#Para ver si funciona
import pandas as pd
```

Ahora vamos a llamar a Python desde R para lo cuál empleamos "py()" de reticulate.


## 2. Carga de dataset de Pokemon y modelado del dataset (selección) en Python

Cargamos el csv de pokemon con pd.read_csv de pandas. Exploramos si se ha cargado bien el dataset.

Vamos a filtrar el dataset con la siguiente chunk.

Vamos a filtrar por los pokemon de la primera generación y luego con las columnas Type 1, Type 2 y Speed.

Limpiamos los Na con la función de python dropna().

```{python}
pokemon = pd.read_csv("../../../data/Pokemon.csv")
print(pokemon.shape)
print(pokemon.head (4))

pokemon = pokemon[pokemon['Generation'] == 1]
print(pokemon.shape)

pokemon = pokemon [["Type 1", "Type 2", "Speed"]]
print(pokemon.shape)

pokemon = pokemon.dropna()
print(pokemon.shape)
```

## 3. Representar gráficas de los datos de Python en R

Accedemos desde R a la variable creada en python empleando la expresión "py$objeto_python".

Representamos con un histograma de R la columna de "Speed" de pokemon.

```{r, fig.width=7, fig.height=4}
hist(py$pokemon[,"Speed"],
     breaks=9,
     main="Histograma de velocidad de los pokemon")
```


# **B. Pokemon (R -> Py)**

## 1. Carga de dataset de Pokemon y modelado del dataset (selección) en R

Ahora vamos a importar datos en R y representaremos dichos datos a través de Python (lo contrario al apartado A).

```{r}
pokemon2 <- read.csv("../../../data/Pokemon.csv", header=TRUE)

#Cargamos libreria tidyverse
library(tidyverse)

#Filtramos el dataset
pokemon2 <- pokemon2 %>%
  #Filtro
  filter(Generation==1) %>%
  #Selecciono las columnas
  select(Type.1, Type.2, Speed) %>%
  #Quito los NA
  na.omit()

#Ver estadísticos de cada variable
summary(pokemon2)
```

## 2. Representar gráficas de los datos de R en Python

Transmitir datos de R a Python con la expresión "r.dataset_R".

```{python}
print(r.pokemon2.head())
```















