---
title: "Ejercicio - Vuelos del aeropuerto de New York"
author: "Ramon Ceballos"
date: "11/2/2021"
output:
  pdf_document: default
  html_document:
    df_print: paged
---

```{r setup, include=FALSE}
knitr::opts_chunk$set(echo = TRUE)
library(reticulate)
```

# **Vuelos del Aeropuerto de Nueva York**

Instalamos el paquete "nycflight13" para poder trabajar en el ejecicio. Son datos de R. Cargamos los datos de la columna "flights".

```{r}
#Tomamos de la librería "nycflights13" únicamente la columna "flights" que hace referencia a los vuelos.
data <- nycflights13::flights
head(data,4)
nrow(data) #nº de vuelos en el datframe
summary(data)
```

Accedemos a los datos importados en R con Python.

Filtro los datos para los destinos al aeropuerto ORD (Orlando). Luego se seleccionan las columnas carrier, dep_delay (retraso salida) y arr_delay(retraso llegada). Finalmente elimino las filas que tengan NA.

```{python}
pydata = r.data
pydata = pydata[pydata["dest"] == "ORD"]
pydata = pydata [["carrier","dep_delay","arr_delay", "origin"]]
pydata = pydata[pydata["arr_delay"] < 6*60]
pydata = pydata.dropna()
print(pydata.head())
print(pydata.shape) 
```

Ahora puedo volver a R y ver los estadístico con summary.

```{r}
summary(py$pydata)
boxplot(arr_delay~origin, 
        data = py$pydata,
        main = "Retraso de los vuelos hacia Orlando desde NYC")
```











